【裁判字號】    91,重訴,2
【裁判日期】    920603
【裁判案由】    強盜殺人等
【裁判全文】
臺灣臺北地方法院刑事判決                            九十一年度重訴字第二號
    公  訴  人  臺灣臺北地方法院檢察署檢察官
    被      告  乙○○
                丙○○
    共      同
    選任辯護人  陳垚祥律師
                李富湧律師
右列被告因強盜殺人等案件，經檢察官提起公訴（九十年度偵字第一六一一七號、一
八二○七號），本院判決如左：
    主  文
乙○○強盜故意殺人，處無期徒刑，褫奪公權終身。如附表二各編號所示附件之簽帳
單特約商店存根聯上偽造持卡人之署押，如附表二各編號所示之簽帳單顧客存根聯，
及如附表三所示偽造「子○○」之印章及印文各壹枚均沒收。
丙○○無罪。
    事  實
一、乙○○於民國○○○年○月○○○日生，華僑普通高級中學畢業，嗣服役於海軍
    陸戰隊士官班，退役後曾與軍中同袍庚○○等人往來，惟其於八十三年間向庚○○借款新臺幣（下同）十萬元未還後，庚○○等人即遍尋不著乙○○。
二、乙○○於民國八十八年間與亥○○離婚，同年底赴大陸地區經營皮革生意，其間
    因個人財務困難，陸續向胞妹丙○○借款四百餘萬元，向前配偶亥○○借款約十
    一萬二千元，且因個人信用欠佳，於八十八年十二月間尚以亥○○名義向中國信
    託商業銀行（下稱中國信託銀行）貸款十五萬元，所借得款項悉數攜往大陸地區
    投資。乙○○至大陸地區投資後，財務狀況未見好轉，而無力償還中國信託銀行
    之貸款，遂由丙○○每月代為向銀行清償三千四百九十一元，其從大陸地區返臺
    期間並經常向丙○○借款數千元不等或請丙○○代為繳納信用卡帳款。乙○○向
    亥○○借款後屢次承諾返臺時將返還借款，惟均未履行，亥○○因獨自扶養二名
    幼子需用款項，乃於八十九年三月二十日強烈要求乙○○一次將上開借款還清，
    乙○○無力清償，遂於同日簽發票號二三八七九○號、面額五萬七千元、到期日
    八十九年十月三十一日及票號二三八七八九號、面額五萬五千元、到期日九十年
    三月三十一日之本票各一紙，承諾於本票到期日時清償票面金額，另簽發票號二
    三八七八七號、面額十五萬元、到期日九十四年三月三十一日之本票一紙，擔保
    於到期日前將還清上述以亥○○名義向中國信託銀行之貸款。惟乙○○積欠亥○○之欠款於面額五萬七千元及五萬五千元二紙本票屆期時仍未清償，亥○○乃再
    次要求乙○○還款。另乙○○之胞妹丙○○所申請之公教人員低利貸款將於九十
    一年年底核准，遂告知乙○○需款以該低利貸款購屋，請乙○○返還先前支借之
    款項，乙○○便應允於九十年六月間還款。被告乙○○因不願對丙○○及亥○○
    食言，遂急需籌款還錢。
三、乙○○與亥○○離婚後，同年透過友人卯○○介紹而結識在臺北市大安區○○○
    路○段二五三巷三十二號二樓自家住處教授小班美語之未婚女子子○○（女、五
    十年六月二十日生、身分證統一編號Ｚ000000000號），子○○於九十
    年間擁有之資產其中美金定期存款約四十七萬美元、股票總市值約八百餘萬元、
    債券基金約四百七十八萬餘元，經濟狀況優渥。子○○前於七十七年至八十一年
    間曾提供其所有坐落臺北市○○區○○段一小段一六之一三地號暨其上建物門牌
    號碼臺北市○○路○段三十五巷七弄五十三號一樓先後向銀行設定抵押權，前後
    貸款共計一千餘萬元供前男友清償債務，然其前男友均未還款，子○○因此需自
    行負擔高額貸款，故對於男性友人提及金錢往來之事極為排斥，對與他人金錢往
    來亦十分計較、謹慎。
四、乙○○與子○○結識初時並未深入交往，惟乙○○自九十年五月十五日從大陸地
    區返臺後，於同年六月上旬開始積極與目前已有男友甲○○之子○○交往。乙○○因財務週轉困難，又須籌款清償欠款，急須資金挹注，乃於九十二年六月上旬
    邀約於「二春聯誼」認識之女子天○○投資一百萬元在其大陸之皮革生意，惟經
    天○○明確拒絕。乙○○因迫切需要資金挹注，遂分別於九十年六月十四日上午
    十一時七分三十秒及同日上午十一時十七分二十秒，二度以其使用之00000
    00000號行動電話（租用人為丙○○）撥打子○○使用之00000000
    00號行動電話（租用人為辛○○）與子○○聯絡（同日上午十時許，子○○甫
    與元大京華證券股份有限公司業務經理申○○以電話敲定美金存款三十五萬五千
    四百六十八點七五元之續約事宜，並於同日上午十時二十五分簽署到期通知書後
    傳真予申○○續約六個月），並隨即至臺北市大安區○○○路○段二五三巷三十
    二號二樓子○○住處，邀約子○○投資其在大陸地區之事業。惟子○○對於男性
    友人提及金錢往來之事均極為排斥，乃嚴拒乙○○之邀約。乙○○為籌得款項，
    見子○○經濟優渥，且單身獨居，四處無人，有機可趁，竟起強盜殺人之犯意，
    意圖為自己不法之所有，以不詳方法，對子○○施以強暴，致使不能抗拒後控制
    子○○行動自由，強取子○○所有之中國信託銀行忠孝分行帳號0000000
    000號存摺一本、該帳戶金融卡一張、中國信託銀行信用卡一張（卡號000
    0000000000000號）、支票一張（支票號碼AH0000000號、
    面額六萬元、發票人為辛○○、受款人為子○○、發票日為九十年六月十四日、
    付款人為中國信託銀行總行儲蓄部）等財物，並強迫子○○供出金融卡密碼，乙○○旋於同日下午四時十八分許，基於意圖為自己不法之所有，以不正方法由自
    動付款設備取得他人之物之概括犯意，先持上開金融卡至臺北市○○路○段一號
    萬通商業銀行儲蓄部提款機輸入密碼順利提領二萬元（如附表一編號一所示），
    確認密碼無誤後，再返回子○○住處，為湮滅事證，以不詳方式將子○○殺害後
    ，將屍體抱至子○○臥房浴室內以不詳方式處理屍體，於處理過程中致子○○大
    量血液噴濺到浴室東方、南方牆面、地板、洗臉檯、浴缸、馬桶、浴缸上白色浴
    簾、盥洗沐浴用品瓶身、毛巾、浴室門板、浴室門口腳踏墊上等處及乙○○身體
    ，乙○○乃將沾有子○○血液之浴簾拆下與沾有子○○血跡之盥洗沐浴用品及浴
    室門口之腳踏墊，以不詳材質之置物袋裝妥，又將子○○屍體裝入另一不詳材質
    之置物袋內。乙○○為掩飾犯行以逃避追緝，即以浴室內毛巾沾水擦去浴室東方
    、南方牆面血跡，並以水沖洗浴室地板、洗臉檯、浴缸、馬桶之血液，致血水從
    洗臉檯、浴缸邊緣流下，惟匆忙間未注意血液噴濺到浴室南方窗戶下方旁牆面、
    血水彈濺到浴室門板，且有多量濃度極高之血液殘留在浴缸與浴室南側牆緣間縫
    隙，及其在浴室與臥房出入時，身上沾染之子○○血液滴落在臥室床單上，且在
    臥房浴室門口留下其右手掌之掌紋及右腳掌掌紋。
五、乙○○為將子○○之屍體及沾有子○○血液之物品運至他處湮滅，乃於同日下午
    五時許，向不知情之丙○○商借丙○○所有車牌號碼Ｑ二─七一九三號銀色福特
    Festiva型自用小客車；同日下午七時許，在丙○○臺北縣永和市○○路一五一
    巷五弄五號住處前，取得該自用小客車後，即駕車返回子○○上址住處，將子○○屍體及沾有子○○血液之物品分別置於車後行李箱及汽車後座；於同日下午八
    時九分許駕車途經臺北市○○路○段時，以其上開行動電話撥打丙○○之000
    0000000號電話，並經由國道三號高速公路駛向臺北縣瑞芳鎮、金山鄉之
    北部海岸方向；其於翌日（即十五日）凌晨一時五分許途經臺北縣金山鄉時，並
    以其上開行動電話撥打000000000000號電話與在大陸地區之朋友聯
    繫，嗣在臺灣省北部某隱密處所，將子○○屍體及沾有子○○血液之上開物品湮
    滅。乙○○因在搬運子○○屍體及沾有子○○血液之物品之過程中，其自身背後
    腰部衣物已沾染子○○之血液，回程中發現駕駛座竹蓆及汽車後座竹蓆上均沾有
    子○○血跡，乃將表面血跡拭去；然乙○○未詳細查看子○○之血液已從竹蓆縫
    隙流下殘留在竹蓆背面及座椅表面，另在汽車後行李箱子○○之血液則從屍袋下
    滲出滴落在下方之遮陽片、紙張及接線用電線上，並逐漸向下滲透至遮陽片下方
    之黑色置物墊及置物墊下方之木板；而於同年月十五日凌晨三時許，將汽車駛回
    丙○○上址住處附近停放，將車交還丙○○。
六、乙○○劫得子○○之上開存摺、金融卡、信用卡及支票後，為能領取上開面額六
    萬元支票之款項，乃於九十年六月十五日上午十時許，至臺北市○○○路子○○
    住處附近某刻印店，利用不知情之店員偽刻子○○印章一枚，攜至臺北市○○○
    路○段二○三號中國信託銀行忠孝分行，在上開支票背面偽造子○○印文一枚以
    為背書而偽造私文書，並將該紙支票及子○○帳戶存摺交付銀行行員辦理支票存
    款而行使之；於同日上午十時三十分許至十一時許間，再返回子○○上址住處，
    將子○○上開存摺及偽刻之印章，放入子○○臥室衣櫃抽屜內旋即離去。乙○○
    又賡續前意圖為自己不法之所有，以不正方法由自動付款設備取得他人之物之概
    括犯意，持子○○上開金融卡，於如附表一編號二至三所示之時間、地點，由自
    動付款設備提領如附表一編號二至三所示之現金，合計共四萬元，擬在臺北縣新
    莊市一帶購買皮革樣品攜回大陸地區。乙○○於如附表一編號四所示之時間、地
    點，再持子○○之金融卡輸入密碼著手提款時，因上開面額六萬元支票交換未完
    成，款項尚未存入子○○帳戶，而未得逞。其並基於意圖為自己不法之所有及行
    使偽造私文書詐欺取財之概括犯意，連續於如附表二編號一至十所示時間、地點
    ，假冒係子○○本人，行使該信用卡刷卡購買如附表二各編號所示價值之物，乙○○並先後以複寫方式，在如附件一至附件十所示之二聯式簽帳單上顧客存根聯
    及特約商店存根聯分別偽簽「子○○」中英文署押，作為以子○○名義購物消費
    ，允諾付款予發卡銀行之意思表示，而偽造簽帳單私文書，再將簽帳單特約商店
    存根聯交付該特約商店而行使之，使各特約商店及中國信託銀行誤信其即為子○○本人，而陷於錯誤，交付其所購買如附表二各編號所示價值之物及代為墊款共
    三萬八千七百五十八元，均足生損害於子○○、各特約商店、財團法人聯合信用
    卡處理中心及中國信託銀行。乙○○並於九十年六月十七日下午一時四十一分許
    ，向中華航空股份有限公司（下稱中華航空公司）預定同年月十九日上午七時二
    十分早班飛機機位經由香港轉赴大陸地區，以逃避警方之追緝。其於同日下午並
    以自子○○帳戶所領得之款項購買NOKIA廠牌八二三○型行動電話及配備，又於
    同年月十八日晚間向亥○○借款二萬元，並表示翌日即還款。
七、子○○之男友甲○○自九十年六月十四日中午十二時許之後，多次聯絡子○○未
    果，疑有不測；乃告知子○○之友人汪治華轉知子○○胞姊癸○○，於同年月十
    五日晚間十一時許，報警會同消防人員推窗進入子○○上址住處之際，發現大門
    未鎖，主臥房浴室相當整潔，然有部分物品遭異動，惟不見子○○，而子○○日
    常穿用之鞋子均在屋內，又發現臥房浴室之浴簾、沐浴用品等物均不翼而飛；詳
    細查看，在臥房浴室內發現有多處血點及疑似血跡殘留跡象，臥房內物品陳設亦
    遭人移動，電話答錄機更有數十通留言未接聽，認為可疑，乃報由臺北市政府警
    察局指派刑事鑑識人員於同年月十六日下午一時三十分許，至子○○上址住處進
    行勘驗採證，結果發現子○○之主臥室床單、主臥室浴室內之浴缸、洗臉檯、馬
    桶、牆壁、地板及浴室門板等多處，均有大量血跡反應，且有擦抹及清洗痕跡，
    經清查子○○平時往來之友人，除乙○○外其餘均已出面協助調查，經警認為可
    疑，遂於同年六月十八日通知乙○○出面說明，乙○○接獲通知後，於當日晚間
    十一時許在丙○○上址住處，將盜得之子○○金融卡交予不知情之丙○○，並告
    知密碼，囑託其代為提領前揭存入之支票款項六萬元，其中二萬元為其繳交銀行
    信用卡費用，另二萬元交付不知情之亥○○以還借款，剩餘二萬元則供丙○○家
    用，旋於翌日（即同年月十九日）搭乘中華航空公司上午七時二十分之早班飛機
    經由香港轉赴大陸逃匿。丙○○乃於如附表一編號五所示之時間、地點，依照乙○○指示持子○○上開金融卡分三次各提領二萬元，合計共提領六萬元。嗣警方
    自銀行提供之監視錄影帶查覺係丙○○提領子○○之存款，乃於同年七月二十七
    日聲請搜索票，前往丙○○住所搜索，當場扣得丙○○以子○○上開金融卡提領
    之二萬元，同時對丙○○所有車牌號碼Ｑ二─七一九三號銀色福特Festiva型自
    用小客車進行採證，結果於該車後車廂、駕駛座及後座之座椅、竹蓆等多處，均
    採得不明血跡，經將子○○住處及丙○○之汽車所採得之血跡送驗結果，確認均
    與子○○DNA型別相符，至此確定子○○已遭殺害。丙○○於同年七月二十七日
    至大安分局說明時並以電話勸說乙○○返臺，乙○○為避免不知情之丙○○因提
    款及丙○○所有Ｑ二－七一九三號自小客車內被採驗到多處子○○血跡之事無法
    解釋而受牽連，遂於同年九月十一日返臺接受調查。
八、案經臺北市政府警察局大安分局報告臺灣臺北地方法院檢察署檢察官偵查起訴。
    理  由
壹、乙○○部分：
一、訊據被告乙○○於本院審理時對其係普通高中華僑中學畢業，嗣服役於海軍陸戰
    隊士官班，退役後曾與軍中同袍庚○○等人往來，其於八十三年間向庚○○借款
    新臺幣十萬元未還後，即未與庚○○等人聯絡。其於八十八年間與亥○○離婚，
    嗣赴大陸地區經營皮革生意，其間陸續向丙○○借款四百餘萬元，並曾以亥○○
    名義向中國信託銀行貸款十五萬元，所借得款項悉數攜往大陸地區投資，每月由
    丙○○代向中國信託銀行清償三千四百九十一元。亥○○於八十九年三月二十日
    要求乙○○一次清償上開借款，其因無力還款乃簽發本票擔保並承諾於到期日前
    還款，並於同日簽發票號二三八七九○號、面額五萬七千元、到期日八十九年十
    月三十一日；票號二三八七八九號、面額五萬五千元、到期日九十年三月三十一
    日及票號二三八七八七號、面額十五萬元、到期日九十四年三月三十一日之本票
    各一紙，承諾於本票到期日時清償票面金額。又被告丙○○所申請之公教人員低
    利貸款將於九十一年底核准，遂告知被告乙○○需款以該低利貸款購屋，請被告
    乙○○返還先前支借之款項，被告乙○○於九十年五月十五日自大陸地區返臺後
    遂承諾於九十年六月間會將先前之借款返還。其於八十八年年底透過卯○○介紹
    而結識經濟狀況優渥之被害人子○○（女、五十年六月二十日生、身分證統一編
    號Ｚ000000000號），初時並未深入交往，自九十年五月十五日其從大
    陸地區返臺後於同年六月上旬開始與被害人子○○展開密切聯繫。其於九十年六
    月間並曾邀約於「二春聯誼」認識之女子天○○投資一百萬元在其大陸地區之皮
    革生意，惟未經天○○應允。其為能領取上開面額六萬元支票之款項，乃於九十
    年六月十五日上午十時許至臺北市○○○路被害人子○○住處附近某刻印店請店
    員刻子○○印章一枚，攜至臺北市○○○路○段二○三號中國信託銀行忠孝分行
    ，在支票號碼AH0000000號、面額六萬元、發票人為辛○○、受款人為子
    ○○、發票日為九十年六月十四日、付款人為中國信託銀行總行儲蓄部之支票背
    面蓋印子○○印文一枚以為背書，並將該紙支票及子○○帳戶存摺交付銀行行員
    辦理支票存款，並持子○○所有之中國信託銀行忠孝分行帳號00000000
    00號帳戶金融卡，於如附表一編號二至三所示之時間、地點，由自動付款設備
    提領如附表一編號二至三所示之現金，合計共四萬元，擬在臺北縣新莊市一帶購
    買皮革樣品攜回大陸地區。其於附表一編號四所示之時間、地點，再持子○○上
    開金融卡輸入密碼著手提款時，因上開面額六萬元支票交換未完成，尚未存入子
    ○○帳戶，而未領得款項。其並於九十年六月十八日下午十一時許在丙○○上址
    住處，將子○○上開金融卡交予丙○○，囑託丙○○代為提領前揭存入之支票款
    項六萬元，指示其中二萬元為其繳交銀行信用卡費用，另二萬元交付亥○○以還
    借款，剩餘二萬元則供丙○○家用，而於同年月十九日搭乘中華航空公司上午七
    時二十分之早班飛機經由香港轉赴大陸地區之事實，均坦承不諱，並經證人庚○○於本院調查時到庭證述詳確（詳後述），惟矢口否認有右揭強盜殺人、行使偽
    造私文書、詐欺取財及以不正方法由自動付款設備取得他人之物之犯行，辯稱：
    (一)其在大陸的事業是與妹妹丙○○一起做的，丙○○陸陸續續給伊四百餘萬元，
    名義上她沒有股份，其向亥○○借的錢有陸續在還；(二)其於九十年五月中旬自大
    陸地區返臺才與子○○談及感情，子○○說她與前男友已分手，其二人後來就一
    直交往，從同年六月初直到其返回大陸一直有密集的約會。其於九十年六月十一
    日晚間八時許第一次也是最後一次到子○○位於臺北市大安區○○○路○段二五
    三巷三十二號二樓住處，當時與子○○談到投資之事，子○○請伊從大陸地區帶
    羽繡回臺送養父母作聖誕節禮物。羽繡價格很高，伊預估一張價格在六萬元到八
    萬元之間，其將公司週轉準備金、閒錢都集中在大陸地區成都作換匯投資，就建
    議子○○可拿人民幣三萬元約新臺幣十二萬元從事換匯投資，半年獲利可累積到
    新臺幣六至八萬元，以獲利就可購買羽繡，子○○說可以。其於九十年六月十一
    日在子○○住處當晚其二人有親密動作，其取笑子○○大概有四十四、四十五公
    斤以上，子○○說她只有四十公斤，就從浴室拿磅秤出來放在浴室門口量體重，
    當時其手扶在浴室門口地面看體重機，那時房間燈沒有開，只有浴室的燈，看完
    磅秤後伊就馬上退出來。(三)九十年六月十三日中午其與子○○至臺北市○○○路
    太平洋百貨左側巷內福果巴西窯烤餐廳用餐，當時子○○說其等被人跟蹤，因此
    在餐廳留到下午三、四時許由其以荷蘭銀行信用卡買單後離開，伊去買單時，子
    ○○在餐廳門口等伊，買單後子○○在餐廳門口交給伊中國信託銀行金融卡、一
    本存摺內夾有一張受款人是子○○、面額六萬元的支票，她說戶頭裡有六萬元，
    本來要去存支票，但時間可能來不及，伊可以提領戶頭內六萬元連同支票六萬元
    共十二萬元，當投資款，並告訴伊金融卡密碼。(四)九十年六月十二日下午伊與子
    ○○為了感情的事有點僵持，同年月十四日是其與子○○最後一次聯絡，當天上
    午十一時左右，其到子○○上址住處按門鈴，沒有人回應，伊離開一百公尺左右
    打電話給子○○，有接通，伊問子○○可否一起吃午飯，子○○說不行，她要馬
    上出去。其於同年月十四日下午又去子○○住處按電鈴沒有回應，也沒有再打電
    話給子○○，就去提款機領出二萬元，當時沒有刻意要領錢，只是要試密碼對不
    對，輸入密碼後跳出提款金額，原本沒有要領錢，但因跳出提款金額的螢幕，伊
    就按了二萬元，因為跨行最多只能領二萬元。其於同日下午五時許向丙○○商借
    丙○○所有車牌號碼Ｑ二─七一九三號銀色福特Festiva型自用小客車，於同日
    下午七時許在丙○○臺北縣永和市○○路一五一巷五弄五號住處前取得該自用小
    客車後，即駛往瑞芳找朋友天○○，及往金山找多年不見之友人庚○○，但都沒
    有找到，伊從金山離開時已接近凌晨，回到自己住處已經翌日（即十五日）凌晨
    三時許。其於同年月十四日之後就沒有主動聯絡子○○，同年月十九日出境前沒
    有再找過子○○。(五)九十年六月十五日上午十時許其將上開面額六萬元支票存入
    子○○帳戶，銀行行員要求應有子○○之背書，伊就子○○住處按門鈴，沒有人
    應門，其就在子○○住處附近刻印店刻子○○印章一枚，蓋在支票背面，又去存
    支票，再把子○○之存摺、印章放在子○○住處之信箱內，就直接回家。(六)對於
    丙○○上開汽車上有子○○血跡之事，伊無法解釋，子○○沒有坐過這輛汽車，
    也不認識丙○○，伊認為血跡是真正殺害子○○的人栽贓給伊，將血跡直接滴落
    在丙○○汽車上。伊原本即預定九十年六月十九日前往大陸地區，中華航空公司
    機位三天前預定就會有機位，其機票是在大陸地區買的，並沒有畏罪潛逃云云。
    選任辯護人為被告辯護稱：(一)子○○於九十年六月十三日與被告共進午餐後，將
    其存摺、金融卡及六萬元之客票交予被告，係作為購買成都羽繡而投資十二萬元
    在大陸被告生意之用，並告知被告乙○○金融卡密碼，亦告知被告於支票存入後
    將存摺放回其信箱。(二)被告於九十年六月十四日並未與子○○見面，更遑論有進
    入子○○房間，而將其殺害：被告在九十年六月十四日上午十點多出門，在十
    一時許至復興南路之子○○家按門鈴，因子○○未開門，故在離其家不遠處打其
    行動電話問其可不可以一起吃午飯，因子○○表示有事外出，被告乙○○僅在附
    近單獨用餐，並在下午四時十八分利用附近之仁愛路四段一號萬通商銀儲蓄部提
    款機，以上揭子○○所交付之金融卡及依之前所告知密碼先提款二萬元，以瞭解
    子○○所告知之密碼有無錯誤。被告因即將出國，打算至瑞芳、金山等處尋友
    ，故於備妥晚餐並陪小孩吃完飯後之約晚間七時許，即至丙○○住處借其所有自
    小客車使用，且先至瑞芳找以前在聯誼會所認識並擔任插花老師天○○，因此車
    經福和橋、高架橋、基隆路、辛亥路下右轉後，即上北二高、中山高，並下來走
    瑞八公路，並在瑞芳下車找天○○之住家，惟天○○並未在家，且被告行經基隆
    路時，因車上霧氣未除，亦有於晚間八時九分許在基隆路電請其妹解決。被告
    再前往金山尋找其在軍中友人庚○○，蓋庚○○之前曾借錢給被告，對被告有恩
    。惟被告祇知其在臺電老梅分駐所上班，且被告與其亦有五、六年時間沒聯繫，
    故想要去看看伊，並將之前借錢還給伊；且被告以前亦曾在該友人上班地點找過
    庚○○，該友人亦因正在值班而碰巧遇上，故被告再駕車走濱海之瑞八公路之金
    山，惟未找著。又該日雨下得很大，因此被告祇得在金山核電廠附近停車場休
    息，且被告於六月十五日凌晨一時十三分與大陸四川友人張瓊花電話聯繫大陸生
    意之事，且被告亦經常利用半夜與該友人聯繫事情，祇因其時電話費折半。其後
    被告亦將該車駛回丙○○住處之門口附近停靠，並將鑰匙放進其妹住處之信箱內
    ，其時已係六月十五日凌晨二點多，被告即返回其住處就寢，故被告於九十年六
    月十四日並未遇到子○○，又豈可能於該日殺害子○○之理？(三)本件被告雖有於
    九十年六月十五日為子○○代刻一枚印章，並將該紙客票存入子○○在銀行之戶
    頭內，並無違背常理，因子○○委託被告提款投資，被告為不使子○○失望，即
    在子○○附近刻印店委其代刻子○○之印章，再蓋該紙客票背面，並至該銀行提
    示。又被告於辦妥後，亦持有上揭存摺及印章置於信封並放入子○○住處樓下之
    信箱內，並無違背常理。依案發後搜索子○○住處亦有發現上揭存摺在其抽屜
    內，並與其他存摺放在一起，且印章亦應放在其內，顯係有人在「九十年六月十
    五日」已將上揭存摺及印章自樓下之信箱取出並放回被害人住處之抽屜內。且被
    告若有盜取子○○之財物，又豈可能將上揭存摺及印章放回子○○樓下之信箱內
    ？若被告既有將上將存摺及印章放回子○○住處之抽屜內，又豈有不將抽屜內之
    其他存摺亦一併拿去盜領？尤其上揭抽屜內亦應有子○○其他之印章，被告亦無
    須再代刻子○○之印章蓋在該紙支票背面之必要，益見子○○若有遇害，應係他
    人所為，並非被告。(四)被告持有子○○之存摺、金融卡及一紙六萬元之支票，係
    子○○因要購買「成都羽繡」而投資被告之大陸生意，經其同意所支付，並非盜
    領；(五)被告於九十年六月十六日及十七日之兩日行蹤，被告應不可能至尚智運動
    世界等處購物，亦未至中國信託商銀忠孝分行以子○○信用卡預借現金：查九
    十年六月十六日係星期六之例假日，小孩皆在家，惟其前妻於該日須在百貨公司
    值班，故被告即全日待在家中陪伴其小孩，並準備三餐給小孩吃；且被告因即將
    出國，需使用拉桿式之行李箱，故於晚餐及看完晚間七時ＴＶＢＳ之新聞報導後
    ，即出門至愛買之賣場，並以現金購買上揭行李箱。九十年六月十七日上午，
    被告向丙○○借車載其二名小孩至木柵理髮，嗣因丙○○要用車即電請被告將車
    開回，並再至大潤發賣場購買物品，並再購買午餐之食物，且至下午一時許始返
    回住處食用；且因該日其前妻並未值班，故於下午四時許出門至新生北路之玩具
    反斗城為其小孩選購立體電動玩具，惟因價值太貴而未購買。嗣再至中和市○○
    路在一家小火鍋店旁之「ｅ傳十」手機店購買手機；且在上揭期間，被告亦在下
    午五時三十三分與卯○○有通話十分鐘之久，其後再返回住處。(六)巳○○、丁○○於警訊及本院之指認，皆不足證明被告有於九十年六月十六日下午五時二十二
    分至臺北市○○街○段一四之一號之尚智運動世界刷卡購物，且被告亦未於九十
    年六月十七日下午三時十五分至臺北市○○○路、長安東路口之中興百貨刷卡購
    物：尚智運動世界之店長巳○○及店員丁○○在本院皆證稱警方於九十年六月
    二十日至該店，並拿被告之口卡要渠等指認時，皆稱不認識；嗣警方拿出子○○
    信用卡簽帳單，渠等依該簽帳單自電腦中調出貨品之名稱及型號，始回憶其時顧
    客之情形。且鈞院亦請渠等辨認被告當庭證述之聲音，是否為當日刷卡購物之
    人的聲音，而渠等皆證稱因時間過久而無法辨認，惟渠等亦證稱當日刷卡購物之
    人有稱要買淑女鞋送人，並尺寸挑選很久，翌日回來表示要換鞋，口氣很不好，
    故渠等對當日刷卡購物者之聲音應很有印象，而渠等確稱時間過久而無法辨認，
    顯不可思議，故渠等應有誤認之可能。尤其巳○○在鈞院現場指認時，被告是
    否於該日至其店中消費，亦已無法辨認。本件證人祇係依警方所提被告之口卡
    及有戴運動帽之人在提款機預借之模糊影像，並在警方不斷暗示下，亦應有可能
    出差錯。故巳○○、丁○○事隔三日後再由警方提示被告口卡及監視器所錄下有
    運動帽之人模糊影像相片等暗示，應有使渠等記憶已有所扭曲，故渠等證述應不
    可採。(七)被告雖於九十年六月十九日出境，惟祇係因大陸業務須由其親自處理，
    且預定於該日至大陸，並非畏罪潛逃：被告於九十年六月十五日在中國信託商銀
    忠孝分行所提示該支票，因須經臺北市票據交換所交換三日，惟因被告係搭六月
    十九日上午七時之飛機出國，故於前一日即六月十八日晚間十一時許，將金融卡
    交予其妹代為提領及告知密碼，並委託其妹提領。又被告於六月十九日上午，搭
    機至香港且再轉機至大陸廣州，且至下午，在大陸廣州撥電話與丙○○問其是否
    已有領錢，丙○○稱其已領六萬元，並問及該金融卡是否於被告下次回來時交給
    被告；惟被告在出國前因有與卯○○聯繫，而卯○○有提及子○○已失蹤，被告
    始意識到子○○應已真正失蹤，為避免與子○○有所牽扯，告知丙○○該金融卡
    是「人頭戶」，請其將卡剪掉，是被告雖於六月十九日出國，祇因大陸業務須由
    被告處理，而預定六月十九日至大陸。尤其被告每次在大陸皆停留約半年後返臺
    ，返臺後皆停留三十日至四十五日之久，即再前往大陸，足見被告絕非係畏罪潛
    逃，且被告指示其妹將金融卡丟棄，實因避免與子○○失蹤有所牽扯，亦屬人之
    常情。(八)被告與子○○交往期間，從未以丙○○所有之自小客車載過子○○，且
    被告更未殺害子○○，並以該車載運其屍體棄屍，故該車應無可能留下子○○之
    血跡及毛髮：該車平日係丙○○搭載其姊李素月及陽明醫院同事李菁菁、李謙
    嬅上下班之交通工具，且被告曾分別在六月十四日晚上十九時、六月十七日上午
    及六月十八日上午向丙○○借該車使用；且在六月十七日上午，係被告借車載其
    二子至木柵理髮，惟丙○○告知其將用車，並至大潤發賣場購物，故被告於剪完
    後，即將該車交給丙○○，並由丙○○載被告及其二子，李謙嬅之妹李純如等人
    至該賣場購物；因購物甚多，亦有將後置物廂打開使用，其時亦未發現異狀。
    又該車在七月中旬丙○○曾載李素月、李菁菁及李謙嬅等三人上班，途中因輪胎
    被刺破而無法行駛，丙○○及其他人亦皆下車察看，並打開後車廂，看看備用車
    胎可否使用，亦有翻動上揭地毯；且該車送至修車廠，而修車師傅亦有自後置物
    廂拿取該備用車胎，發見該車胎之鋼圈與其他輪胎不符而無法更換；且渠等亦從
    未發件上揭地毯上有該血跡存在。若上揭地毯早有該血跡，豈有不被渠等發見之
    理？且證人寅○○於九十一年十月二十五日在本院證稱「第二張是後置物廂打
    開物品的擺設狀況．．．物品取出來後，發現車廂底步有一層黑色、材質類似地
    毯的布墊．．．。經過用多波域光源去看，發現箭頭標示的範圍有可疑的痕跡，
    經過現場試劑測試，證實是血跡．．．將此黑色墊子掀開，下面一塊木板是在最
    底下，箭頭所借的部位，有一處明顯血跡，此位置的相對位置，與黑色車廂布墊
    上測出血跡的相對位置是一致的，木板上血跡範圍，寬度約達十公分。在駕駛座
    部份，原始狀況是在座椅上有放竹製坐墊，把座墊移開，經由多波域光源去看，
    看到靠近人坐下去，右腰至右臂部位有可疑痕跡，現場用試劑試發現是血跡，把
    座墊移開，把它放置在地面上，表面看不出有血跡，將竹製座墊翻到背面，發現
    背面有大片血跡。這塊血跡的相對位置，與駕駛座黑色座墊所看到的可疑痕跡位
    置一致。其次再將乘客座打開，顯示出乘客座的原始狀況，以肉眼看也看不出可
    疑痕跡，後來將後座兩塊竹製坐墊取下，以多波域光源檢視，發現座墊背面都有
    血跡存在。在後座汽車、皮椅相對位置，也都有血跡存在，這兩塊座墊，正面用
    肉眼看，完全看不出有血跡存在」等語，顯見駕駛座及後座上之竹製座墊正面，
    完全看不出有血跡之存在，惟其背面卻都有血跡，且上揭血跡相對位置之黑色座
    墊亦有可疑痕跡，故應有人將竹製座墊先掀起，再將所搜集被害人之血跡滴入黑
    色座墊上，然後再將竹製座墊放下，否則豈可能出現上揭現象？其目的在於避免
    駕駛人及丙○○等人發現有血跡，故實令人懷疑有人趁警方未作勘驗前之期間，
    故意將所搜集被害人之血液之容器倒在地毯，以為被告涉案最有利之罪證，故上
    揭血跡應為事後為人所栽贓。(九)依案發現場之血跡，亦無從認定子○○業已遇害
    ：查本案殺人罪係為「結果犯」，須被害人發生死亡之結果始構成該罪，惟目
    前子○○並未尋獲屍體，如何認定子○○業已死亡？且鑑定人寅○○陳稱「因
    為現場已被清洗過，因為血跡分布地方很多，連排水孔都有，所以我們認為是大
    量」（見九十一年四月九日筆錄第十九頁），且尤啟忠亦證稱「無法判斷（血跡
    同一時間噴，還是不同時間）」。況且一般人因刷牙過於用力或剔牙、刮腿毛不
    慎，致出血，或女性月事來臨而溢出經血，皆有可能造成上揭血跡，故以上揭血
    跡之分布，即已證明子○○已遇害，實有疑義。被告乙○○在偵訊及鈞院第一
    次開庭，亦皆有提及其在九十年六月十三日與子○○共進午餐時，子○○亦曾告
    知有人在跟蹤渠等；假若果真有跟蹤之人，亦不難知悉被告向其妹所借之該車係
    停放在其妹住處前面之巷道內，且乘機開啟該車前門、後門及後置物廂倒入子○○血液，亦非難事；故本院亦不得僅以被告向其妹所借該車，在駕駛座、後座及
    後置物廂皆有遺留子○○之血跡，即認定子○○已遇害，且認該車為運屍之工具
    ，因而推定被告為本件之加害人。被告乙○○只於九十年六月十一日到過子○○住家一次，對子○○住處之週遭環境並不熟悉，被告如何將丙○○之座車停在
    子○○住處附近？又如何搬運屍體至該車上？且搬運過程中如何避免為鄰居或路
    人所發現？顯見該車並未載運子○○屍體。至於該車之駕駛座、後座及後置物廂
    之血跡，應為他人於事後所栽贓，亦至明確。(十)被告於九十年六月十一日晚，僅
    與子○○於客廳沙發上發生親密關係，並有短暫時間進入臥房看子○○再磅秤上
    所量之體重，惟被告並未進入浴室：查被告雖於九十年六月十一日晚，應子○○之邀請，而有進入子○○住處，並與之在客廳沙發上聊天，被告乙○○開玩笑
    對子○○稱「其應有四十五公斤，而以前所稱四十公斤在騙人」，子○○即走入
    其臥室，不久被告即聽到子○○叫被告至其臥房內看其體重，祇見子○○在浴室
    門外右側處在量體重，被告乃以右手扶在地面彎腰低頭來看，且看完磅秤上所指
    之體重後，即再回到客廳沙發上，子○○走出臥房，至書房拿出相簿至客廳沙發
    上與被告一齊翻閱，並談及其在英國留學之生活點滴，及其前任男友如何向其騙
    錢，致其房屋被拍賣等經過；且由於彼此相談甚歡，即在沙發上發生親密關係，
    且因其時時值夏季，故被告當晚係穿涼鞋前往其住處，故未著襪子，故被告走進
    臥房看子○○體重，而在浴室外面門旁地面上留下被告右手掌紋及右腳掌紋；
    至於被告雖有在本院開庭及現場屢勘時有二次稱其未進入子○○臥室，應係時經
    一年多致其記憶有所疏漏；且被告因有看到上揭「指紋跡證鑑驗書」中有出現被
    告右指掌紋、右腳掌紋相符，經其一再回想，才憶起上揭經過；且記憶係過去零
    碎片段之訊息重新組合後之產物，難免有所錯誤，故被告之前雖有錯誤之陳述，
    亦符一般經驗法則，是浴室門口之外面地面唯有發現被告之右指掌紋及右腳掌紋
    ，亦無從證明被告有進入浴室，且有將子○○殺害之事實。(十一)依鑑定人即臺北市
    政府警察局刑事鑑驗中心主任戌○○於九十二年二月十二日在鈞院陳述之內容，
    亦即子○○住處浴室之血跡雖分佈很廣，惟遺留皆僅係一點點，且無法判斷同一
    時間所遺留；且依上揭血跡及其數量亦無法推算子○○業已死亡；且既無法認定
    子○○確已死亡，即與殺人罪須被害人發生死亡之結果之構成要件不符。且縱認
    子○○業已死亡，亦無從認定其係如何死亡，且與被告間有何關連？
二、經查：
  (一)被告乙○○強盜殺人動機部分，有下列事證足佐：
  (1)被告乙○○財務困難，需款恐急：
    被告乙○○於八十年間曾有多次退票紀錄，而於同年十一月八日經列為拒絕往來
    戶，此有臺北市票據交換所九十二年一月三十日（九二）臺票總字第○五七○號
    函附退票明細表一件在卷可參（參本院卷(三)）。被告乙○○於八十三年間曾向庚○○借款十萬元未還後，即未與庚○○人聯絡，此為被告乙○○所是認，且據證
    人庚○○於本院調查時結證在卷（參本院卷(五)九十二年四月九日訊問筆錄）。被
    告乙○○於八十八年間與亥○○離婚，其赴大陸地區經營皮革生意期間陸續向胞
    妹即被告丙○○借款四百餘萬元，亦陸續向亥○○借款約十一萬二千元，因其前
    有拒絕往來紀錄，個人信用欠佳，於八十九間尚以亥○○名義向中國信託銀行貸
    款十五萬元，所借得款項悉數攜往大陸地區投資，又於九十年六月十八日晚間向
    亥○○借款二萬元，並表示翌日即還款。被告乙○○因經濟狀況不佳，無力償還
    中國信託銀行之貸款，每月遂由被告丙○○代為向銀行清償三千四百九十一元，
    返臺期間並經常向被告丙○○借款數千元不等或請被告丙○○代為繳納信用卡帳
    款。被告乙○○向亥○○借款後屢次承諾返臺時將返還借款，惟均未履行，亥○○因獨自扶養二名幼子需用款項，乃於八十九年三月二十日強烈要求被告乙○○
    一次將上開借款還清，惟被告乙○○無力清償，乃於同日簽發票號二三八七九○
    號、面額五萬七千元、到期日八十九年十月三十一日及票號二三八七八九號、面
    額五萬五千元、到期日九十年三月三十一日之本票各一紙，承諾於本票到期日時
    清償票面金額，另簽發票號二三八七八七號、面額十五萬元、到期日九十四年三
    月三十一日之本票一紙，擔保於到期日前將還清上述以亥○○名義向中國信託銀
    行之貸款。被告丙○○所申請之公教人員低利貸款將於九十一年年底核准，告知
    被告乙○○有計劃以該低利貸款購屋，被告乙○○於九十年五月十五日自大陸地
    區返臺後遂承諾於同年六月間會將先前之借款返還，而被告乙○○積欠亥○○之
    欠款於二紙本票屆期後仍未清償，亥○○乃再次要求被告乙○○還款等情，業據
    被告乙○○於本院調查、審理時供稱：其在大陸作皮革生意，丙○○陸陸續續給
    伊超過四百萬元。以亥○○名義貸款的十五萬元係丙○○在還，伊目前還沒有給
    丙○○還貸款的錢。九十年六月十八日晚上曾向亥○○借二萬元，因當時港幣不
    夠，這二萬元其帶到香港換成港幣做業務上花用。伊曾經承諾要拿錢給丙○○，
    丙○○有提到她是公教人員，有低利貸款額度下來，想要用低利貸款買房子，伊
    於九十年五月返臺時向丙○○承諾在九十年六月間要還丙○○錢等語（參本院卷
    (一)九十一年三月六日訊問筆錄、本院卷(三)九十二年一月六日審判筆錄）。被告丙○○於警詢時並陳稱：乙○○財務狀況不好，常跟伊借錢或叫伊代付信用卡帳款
    、貸款，且乙○○平時就很少拿錢回來，且這次（指九十一年六月十九日）乙○○出國後也告訴伊要留一筆錢（未說數目）給伊當家用，又說家裡缺多少錢跟他
    講，他會等錢匯到國內後留一筆錢下來，因此乙○○才叫伊（提款後）留下兩萬
    元當家庭費用等語（參九十年七月二十七日警詢筆錄）；於偵查中供稱：乙○○
    做皮件生意，他說不好作，錢會陸續收回來，他以前會開口向家人借錢，但家人
    都不理他，僅有一次給他五十多萬等語（參九十一年度偵字第一六一一七號偵查
    卷第四十二頁筆錄）；於本院調查時陳稱：乙○○於九十年六月十八日晚上向亥
    ○○借二萬元，當時伊在場，因怕亥○○不肯借，乙○○跟伊說隔天領錢後拿錢
    還亥○○，他同年月十九日要回大陸，身上錢不夠。又乙○○說他到香港要買東
    西進大陸，他錢不夠，要伊代繳信用卡帳款，才有額度可以刷卡。其知道乙○○
    以亥○○名義向中國信託銀行貸款十五萬之事，現在還在繳貸款，這筆錢是伊在
    還，每月繳三千四百九十一元。乙○○借的錢由伊繳錢，可以說是因為乙○○沒
    有錢。這筆錢是乙○○拿去大陸投資，他沒有錢繳，乙○○有說他在大陸的生意
    上軌道後，會還伊這些錢。乙○○借這筆錢有開本票給亥○○作擔保。乙○○在
    大陸的生意伊有問，他說都沒有領薪水，把薪水又投入公司。九十年回來臺灣，
    乙○○有向伊借錢，但沒有大筆的，都幾千元而已，因為乙○○身上沒有臺幣等
    語（參本院卷(一)九十一年三月六日訊問筆錄）。證人亥○○於本院調查時亦到庭
    證稱：其於八十八年間與乙○○離婚，乙○○大約是兩年前剛去大陸。乙○○的
    財務狀況不好，九十年六月十八日還向伊借二萬元，後來這二萬元，他託我小姑
    丙○○還給伊。乙○○於八十九年間用其名義在中國信託銀行貸款十五萬，這是
    八十九年五月份之前的事。幫他貸款是因為他說要去大陸投資，其覺得乙○○蠻
    可憐的，就想幫他一次。貸款的錢係於八十九年間交給乙○○。乙○○並陸陸續
    續向伊借錢，每次都幾千元。九十年六月中旬向伊借二萬元，說要買機票去大陸
    。乙○○於離婚後陸陸續續向伊借款，因其需扶養小孩，每次乙○○都說回臺會
    還款，但都沒有，所以八十九年三月二十日其強制要求乙○○開本票，乙○○就
    簽發面額十五萬元、五萬五千及五萬七千之本票各一張，其中面額十五萬元之本
    票係清償中國信託銀行之貸款，到期日在九十四年三月三十一日，他是說在九十
    四年三月三十一日要還伊錢。另外面額五萬七千元之本票到期日係八十九年十月
    三十一日，及面額五萬五千元之本票到期日係九十年三月三十一日，此二筆是離
    婚後乙○○陸陸續續向伊借的款項，到期日是約定在這日期以前要分期還伊借款
    等語（參九十年八月三日警詢筆錄、本院卷(一)九十一年三月六日訊問筆錄），復
    有票號二三八七九○號、面額五萬七千元、到期日八十九年十月三十一日之本票
    ，票號二三八七八九號、面額五萬五千元、到期日九十年三月三十一日之本票及
    票號二三八七八七號、面額十五萬元、到期日九十四年三月三十一日之本票影本
    各一紙在卷足憑。參以被告丙○○與被告乙○○係同胞兄妹，誼屬至親；又證人
    亥○○與被告乙○○雖已離婚，然並無怨隙，被告於本院審理時亦稱證人亥○○
    非常耿直，斤斤計較，但不會占人便宜等語（參本院卷(三)九十二年一月六日審判
    筆錄），且被告丙○○與證人亥○○所陳情節大部分與被告乙○○所陳者相符，
    其等所言上情應堪採信。是由被告丙○○之陳述及證人亥○○之證詞足徵，被告
    丙○○陸續交予被告乙○○之四百餘萬元顯係借款性質，並非被告丙○○對於被
    告乙○○大陸事業之投資款。且被告乙○○因經濟困窘，除上開四百餘元萬元借
    款外，尚經常向被告丙○○借貸小額款項，亦陸續向證人亥○○借款。被告乙○○於九十年五月十五日返臺後，已承諾被告丙○○會在九十年六月間將借款返還
    ，其簽發予亥○○之本票其中二紙面額共十一萬二千元者又分別於八十九年十月
    三十一日及九十年三月三十一日已屆期未清償，其顯然對於被告丙○○及證人亥
    ○○負擔極大的還款壓力。從而，被告辯稱其在大陸的事業是與妹妹丙○○一起
    做的，丙○○陸陸續續給伊四百餘萬元，名義上她沒有股份。其向亥○○借的錢
    有陸續在還云云，不足採信。而被告乙○○因不願對被告丙○○及證人亥○○食
    言，遂急需籌款還錢。被告乙○○乃於九十年六月上旬，邀約其於「二春聯誼」
    認識之女子天○○投資一百萬元，在其大陸之皮革生意，惟經天○○拒絕等情，
    亦經證人天○○於本院調查時結證甚詳（參本院卷(四)九十二年二月二十六日訊問
    筆錄）。
  (2)被告乙○○與被害人子○○結識過程：
    被告乙○○於八十八年年底透過卯○○介紹而結識被害人子○○（女、五十年六
    月二十日生、身分證統一編號Ｚ000000000號），初時並未深入交往，
    其自九十年五月十五日從大陸地區返臺後，至同年六月上旬開始與子○○展開密
    切聯繫等情，業據被告乙○○於本院調查時供稱：其與子○○在八十八年秋末冬
    初經卯○○介紹認識，九十年五月中旬伊從大陸回來才與子○○談及感情的事，
    自同年六月初開始直到六月十九日回大陸一直有密集的約會等語（參本院卷(一)九
    十一年一月十一日訊問筆錄）。證人卯○○於警詢及本院調查時亦證稱：其於八
    十八年年底介紹乙○○與子○○認識，子○○於九十年六月十三日與伊一起吃晚
    飯時說乙○○正在追求她，她說乙○○九十年五月那次回來，打電話比較勤，想
    追她等語（參九十年七月二十四日警詢筆錄、本院卷(二)九十一年五月二十七日訊
    問筆錄）。而子○○於九十年五月間已有交往約二年之男友甲○○乙節，復經證
    人即被害人之友人卯○○、午○○、甲○○分別於警訊、偵查及本院調查時證述
    在卷。被告乙○○對於子○○處理與甲○○間關係之態度曾有質疑之事實，亦經
    被告乙○○於本院調查時供稱：九十年六月十二日下午其與子○○為了感情的事
    有點僵持。九十六月十三日中午其與子○○午餐時談到感情的問題，伊曾以甲○○之問題質問子○○之態度等語（參本院卷(一)九十一年一月十一日訊問筆錄）。
    證人卯○○於警詢時且證稱：乙○○於九十年七月十五日下午八時許，打電話向
    伊詢問子○○找到沒有。伊當時有問乙○○為何不至大安分局說明，（因為乙○○接獲分局電話後有問我發生何事，並有答應我要至分局說明，但他沒有前往）
    ，乙○○說因為他當時心情很亂，他真心想追求子○○，他覺得子○○好像在玩
    弄他等語（參九十年七月二十四日警詢筆錄）；於本院調查時結證稱：子○○沒
    有說乙○○是她的男朋友，因為那時甲○○才是她的男友，乙○○只是要追求她
    等語（參本院卷(二)九十一年五月二十七日訊問筆錄）。證人午○○於警詢及本院
    調查時亦證稱：伊知道子○○現較要好的男友是甲○○，其於九十年六月二日與
    子○○一起參加登山聯誼，子○○當天晚上打電話說有一位剛從大陸回來的乙○○很熱烈在追求她等語（參本院卷(二)九十一年五月二十七日訊問筆錄）。足見當
    時被告乙○○與被害人子○○開始有密切聯繫之期間僅將近二週，二人係正在嘗
    試交往之朋友，並非已交往之男女朋友可明。至被告乙○○雖辯稱子○○說已與
    前男友分手，其二人一直在交往並有親密關係云云，然被害人子○○之男友係甲○○，業據與被害人之摯友卯○○、午○○證述如前，並經證人甲○○結證屬實
    ，而被告乙○○所辯者則無實據，尚難遽信。
  (3)被害人子○○經濟狀況優渥，素有出國旅遊之習慣，然對於男性友人提及金錢往
    來之事極為排斥，對與他人金錢往來亦十分計較、謹慎：
  證人即元大京華證券股份有限公司（下稱元大京華證券公司）業務經理申○○於
    本院調查時到庭結證稱：子○○自八十四、五年迄今為元大京華證券公司客戶，
    其係子○○之營業員，子○○的投資有證券、債券、基金，關於股票市值大約八
    百多萬元，美元債券大約有四十七萬美元，並有跟保誠投信作債券基金，金額約
    四百多萬臺幣等語（參本院九十二年二月二十六日訊問筆錄），並有中國信託商
    業銀行九十一年六月十日中信銀九一○一二二四○五○號函覆子○○於該行所有
    帳戶之往來明細及股東持有股份資料表（參本院卷(二)）、財政部財稅資料中心九
    十一年三月二十二日資五字第九一０四六三五七號函覆子○○個人財產資料明細
    表（參本院卷(一)）、保誠證券投資信託股份有限公司九十二年三月二十日保（函
    ）字第九二○五四號函附保誠系列基金受益憑證對帳單（參本院卷(四)）各一件、
    元大京華證券股份有限公司九十二年四月三十日函附子○○股票往來明細一冊（
    參本院卷(六)）、證人申○○提供之子○○持股明細表、匯出匯款申請書、保誠系
    列基金受益憑證對帳單各一紙（參本院卷(四)）在卷可資佐證。
  被害人子○○素有出國旅遊之習慣，且入出境次數甚為頻繁，其於八十九年間分
    別於四月二十三日出境、同月二十八日入境，又於六月十九日出境、七月五日入
    境，復於八月三日出境、同月六日入境，其於九十年間亦分別於一月二十一日出
    境、同月二十五日入境，又於二月二十二日出境、同月二十五日入境，再於五月
    十一日出境、同月十六日入境，此有內政部警政署入出境管理局九十二年五月八
    日境信昌字第○九二○○四五六六二號函附子○○入出境紀錄一件存卷可稽（參
    本院卷(六)）。
  被害人子○○前於七十七年間至八十年間曾提供其所有坐落臺北市○○區○○段
    一小段一六之一三地號暨其上建物門牌號碼臺北市○○路○段三十五巷七弄五十
    三號一樓，先後向臺灣中小企業銀行、美商花旗銀行及臺北區中小企業銀行設定
    抵押權，前後貸款共計一千餘萬元供前男友清償債務，然其前男友均未向被害人
    子○○還款，被害人子○○因此需自行負擔高額貸款，故對於男性友人提及金錢
    往來之事極為排斥，對與他人金錢往來亦十分計較、謹慎等情，業據證人即被害
    人之胞姊癸○○於本院調查時證稱：子○○經濟狀況很好、很獨立，因為她教書
    的收入很輕鬆，其知道她有存款、投資、股票、債券。她對自己財務很謹慎，辛○○有開給子○○一張支票，已經到期，子○○都沒有去領，很奇怪，其知道子
    ○○對金錢很計較，不會隨便把錢借給別人，也不會逾期而不領錢。子○○曾經
    上當被騙，即有一次幫人家作保，在基隆路的房子被拍賣，損失大概一千萬。子
    ○○有養一隻狗，她對這隻狗看得很重，她要出去，一定會把狗交代好等語（參
    本院卷(一)九十一年三月二十日訊問筆錄、本院卷(三)九十二年二月十二日訊問筆錄
    ）。又證人即被害人之好友辛○○亦於本院調查時結證稱：其與子○○認識三、
    四年，且認識子○○大部分的朋友，知道子○○經濟狀況不錯，應有上千萬的財
    產。其與子○○原為男女朋友，後來做好朋友，從認識子○○大約半年後開始幾
    乎每天都會幫子○○溜狗。其於案發前兩、三年前，曾向子○○借過十萬元，是
    伊開支票給子○○，子○○才借錢。子○○曾交存摺給伊，叫伊幫忙刷存摺，因
    為金融卡次數提滿，登錄後她才能繼續提，但次數很少，伊認識子○○這麼久只
    有一、二次。子○○從未交存摺給伊去提款。子○○曾說有兩個男朋友都做生意
    失敗，子○○都有受他們的影響，有幫他們背債。第一個男朋友有倒了很多錢，
    拿她的房子去貸款，她就一直還這些債，約有一、二千萬。第二個從事航空貨運
    ，也有倒人家兩、三百萬，也是子○○幫忙處理。其與子○○相處期間，子○○
    有跟伊特別表明，不准借錢，因為當時伊剛好週轉不過來，差六萬元，伊就直接
    開一張面額六萬元支票跟子○○調借六萬元，她才肯借，借的錢是子○○領款給
    伊。子○○不曾交金融卡給去領錢，其亦不知子○○金融卡之密碼等語（參本院
    卷(一)九十一年四月二十九日、同年十一月四日、九十二年二月十二日訊問筆錄）
    。證人午○○於本院調查時亦證稱：伊知道子○○投資很多海外基金，認識她的
    人都知道，她會講出來，她收入不錯，每小時鐘點多少也都會提。子○○曾說男
    女朋友不要談到金錢的問題，並強調男女朋友最好不要有金錢糾紛等語（參本院
    卷(二)九十一年五月二十七日訊問筆錄）。再證人即被害人之友人許仁精（即丑○○）於本院調查時結證稱：子○○跟伊說過，只要是錢的問題，打死她都不會談
    ，錢的問題不要跟她講，她不會因錢的問題，跟人家有任何瓜葛等語（參本院卷
    (二)九十一年七月十五日訊問筆錄）。此外，並有臺北市松山地政事務所九十二年
    四月一日北市松地三字第○九二三○四○八一○○號函附土地暨建築改良物登記
    簿謄本各一冊（參本院卷(五)）、抵押權設定契約書一件（參九十二年三月十二日
    證據清冊）在卷足憑。
  (二)被害人子○○業遭被告乙○○殺害，有下列事證可佐：
  (1)被害人子○○於九十年六月十四日上午十一時許與被告乙○○通話後即告失蹤：
  被害人子○○於九十年六月十三日晚間曾與卯○○、甲○○共同晚餐乙節，業據
    證人卯○○於本院調查時結證稱：其與子○○於九十年六月十三日在臺北市○○○路、南昌街口「蔡萬興」吃飯，子○○說有叫甲○○早、中、晚照三餐打電話
    給她，當日近下午八時甲○○亦到餐館用餐。同日晚上十一時許，子○○有打電
    話給伊等語（參本院卷(二)九十一年五月二十七日訊問筆錄）。證人甲○○於警詢
    、偵查及本院調查時亦證稱：其於九十年六月十三日晚間與子○○、卯○○在「
    蔡萬興」吃飯後留宿在子○○上址住處，迄翌日（即同年月十四日）上午九時三
    十分許離開後。子○○曾抱怨說伊太忙，不理她，要伊一天打三次電話給她。九
    十年六月十四日中午十二點左右有打，沒有人接，當時伊想子○○大概出去吃飯
    ，之後伊不定時打電話給她，都沒有人接。當天晚上十一點多伊去換完機器已經
    快晚上十二點了，打給子○○還是沒有人接。子○○有養狗，習慣上不會不回家
    。伊聽答錄機嘟嘟的聲音非常多聲，表示有很多通留言，表示中間她從未回過家
    。因為她回家會聽，再把錄音洗掉，伊判斷子○○還沒回家。其就往回家路上走
    ，回到家，睡前又打電話給子○○，還是答錄機接。其覺得有問題，第二天早上
    起床又打電話，還是一樣情形。伊遂打給子○○之朋友汪治華，把這狀況告訴她
    ，她也覺得有異樣，幫伊找到子○○大姐癸○○，後來是她姐姐打一一○報警，
    好像救護車、消防車有來，消防人員從二樓很輕易的把窗戶推開進入，就把大門
    打開。子○○是很小心的女孩子，到附近吃飯也會上鎖，她的門是三段鎖，但當
    天門很輕易就被打開，門根本沒有鎖，只是帶上。其等跟著消防人員進入，看到
    臥室、客廳到處整整齊齊，沒有特別異樣，伊常常住子○○住處，一個禮拜至少
    一次，感覺到四週雖然整齊，但有被異動，但一下子也無法判斷哪裡異動，管區
    就叫伊到派出所報失蹤人口做筆錄。後來又返回她住處拿子○○照片去派出所，
    回去住所時，兩位姐姐去書房聽答錄機，伊去臥室一樣一樣看，發現很多異常情
    形。浴室有一個體重計被移到臥室，浴簾不見了，浴缸上的洗髮精、沐浴乳都不
    見，還清洗過，有兩條白色毛巾、還有白色踏腳布都不見，浴室垃圾桶塑膠袋都
    不見。平常子○○她只會把垃圾桶內的東西倒掉，袋子會保留。包括公用的浴室
    的塑膠袋也不見。另浴缸阻水塑膠蓋未蓋住（子○○習慣蓋上），且她最近常背
    之黑色皮包、手機、鑰匙及警民連線遙控器均已不見。臥室浴缸被清洗過，伊在
    浴缸磁磚縫發現一點點、紅紅，很像血跡，就叫她姐姐過來看。她看到紅紅的，
    也嚇一跳，其等就再打電話請警察回來，隔天請市刑大鑑識小組來看。子○○放
    在屋內，外出常穿的鞋子都好好的放在屋內，子○○家中大門有三段鎖，還有加
    防盜器，跟警察連線。她平常出門除了上鎖外，還會設定警報，當天也沒有上警
    報等語（參九十年六月六日警詢筆錄、本院卷(一)九十一年四月二十九日訊問筆錄
    ）。證人辛○○於本院調查時結證稱：其常常幫子○○溜狗，原則上是伊下班會
    打電話給子○○，就過去溜狗，幾乎是每天都會幫子○○溜狗，自其認識子○○
    大約半年後就開始。最後一次幫她溜狗是找不到她人的前一天晚上。有時其打電
    話過去是電話錄音，但子○○回來就會回電給伊。但是溜狗隔天伊打電話過去，
    大約半天子○○都沒有回電，伊又隔二、三個小時打電話給子○○，還是由答錄
    機接。後來其與子○○的姐姐聯絡上，她說也是同樣找不到子○○。其曾住過子
    ○○住處，臥房浴室有鏡子、浴簾、塑膠花在浴缸左邊，洗髮精、沐浴精放在蓮
    蓬頭對面的浴缸上，也有腳踏墊，她習慣浴簾放進浴缸，水流進浴缸，地板不會
    沾濕。垃圾桶一定會有垃圾袋，這是子○○平時的習慣等語（參本院卷(一)九十一
    年四月二十九日訊問筆錄）。證人癸○○於警詢及本院調查證稱：其於十五日晚
    間十二時左右，自子○○家中電話答錄機得知辛○○電話，辛○○電話中稱：「
    還有一件事很奇怪，子○○十五日應該去領錢，但她沒去領，因銀行沒通知我去
    存錢。」因為他向子○○借了六萬元。並稱子○○最近沒找她幫忙蹓狗，且答錄
    機有二、三十通未接，所以要伊趕快報案。其與甲○○報案後，進入主臥室浴室
    內，發現浴簾及瓶瓶罐罐都不見了，覺得很可疑，所以再次打電話報警處理，辛○○及甲○○兩人均要伊趕快報案。子○○朋友甲○○透過子○○同學汪治華十
    五日中午打電話給伊，說從十四日甲○○出門後就找不到子○○。甲○○很急，
    一直聯絡不上，叫伊去看看。伊就先打電話給子○○，電話響了很久才答錄機留
    言，伊原先不在意。同年六月十五日下午伊去按子○○住處電鈴，沒有應門，晚
    上甲○○還是說找不到，其就與另一個妹妹、甲○○去子○○住處，還是沒有應
    門，我們就報案一一○，請一一○開門。子○○住處有一扇窗戶沒有關，消防隊
    員就爬進去，其等看答錄機發現好幾通留言都沒有回，與她的習慣不一樣，她平
    常每天都回家，如果要出門，也會把小狗交代別人照顧。伊在門外面叫時，有聽
    到狗在哭。進去之後，甲○○去餵狗，狗就衝到浴室，一直聞。狗平常都在陽臺
    ，但是一開門，狗就衝到浴室，一直聞。而且甲○○還說浴室的簾子、毛巾不見
    了，垃圾桶大塑膠袋也很乾淨，浴缸周圍洗的很乾淨。而且門也很容易開，平常
    她出門都會上很多道鎖，還會設定保全等語（參九十年六月十六日警詢筆錄、參
    本院卷(一)九十一年三月二十一日訊問筆錄）。查其三人之證詞互核大致相符，且
    有子○○查尋人口作業─個別查詢報表、臺北市政府警察局大安分局受理刑事案
    件報案三聯單各一件存卷足參，足見被害人子○○確實已經失蹤，且其住處臥房
    及其內浴室物品陳設曾遭變動。
  又被害人子○○在元大資產管理有限公司（下稱元大資產管理公司）存有四十七
    萬餘美金之定期存款，其中一筆三十五萬五千四百六十八點七五美金之定期存款
    ，證人申○○於九十年六月十四日上午十時許曾以電話聯繫子○○詢問是否續約
    ，子○○決定續約六個月，年利率約定百分之四點五，其即傳真到期通知書予子
    ○○，子○○在到期通知書簽名後並於同日上午十時二十五分回傳給申○○等情
    ，據證人申○○於本院調查時到庭結證屬實（參本院卷(四)九十二年二月二十六日
    訊問筆錄），並有子○○簽署之元大資產管理公司到期通知書、匯出匯款申請書
    影本各一紙附卷可參（參大安分局刑事卷宗三八八頁、本院卷(四)），足見被害人
    子○○迄九十年六月十四日上午十時二十五分尚與外界有聯繫。再被害人子○○
    平日使用之行動電話暨門號係辛○○所贈與，此經辛○○於警訊時證稱：其於八
    十九年間曾將摩托羅拉ＣＤ九二八行動電話暨以辛○○名義租用之門號0000
    000000號行動電話贈與子○○，該行動電話她一直使用至失蹤時，她出門
    均會攜帶該手機與人聯絡等語（參九十年六月十六日警詢筆錄），復有0000
    000000號行動電話通聯紀錄在卷可稽。而被告乙○○平日使用之行動電話
    門號0000000000號係被告丙○○以自己名義租用，於九十年五月十五
    日被告乙○○回國後交予被告乙○○使用乙節，亦經被告乙○○及丙○○供明在
    卷，且有0000000000號行動電話通聯紀錄在卷可憑。茲就上開000
    0000000號及0000000000號行動電話之通聯紀錄相互比對，被
    告乙○○於九十年六月十四日上午十一時七分三十秒許曾在臺北市○○街三十六
    號七樓基地臺附近，撥打行動電話至子○○之行動電話通話二十二秒，嗣於同日
    上午十一時十七分二十秒許在上開基地臺附近又撥打行動電話至子○○之行動電
    話通話二十一秒，亦徵被害人子○○斯時尚與外界有所聯繫。又被告乙○○於本
    院審理時供稱：其於九十年六月十四日上午十一時許曾到子○○上址住處按電鈴
    ，沒有人回應，後以行動電話打給子○○，子○○說要馬上出去等語（參本院卷
    (一)九十一年一月十一日訊問筆錄），姑不論被告乙○○所供其按子○○住處電鈴
    無人回應及子○○於電話中告知馬上要出去等節是否屬實，均足認被告乙○○於
    九十年六月十四日確實有到被害人子○○上址住處。而證人甲○○等人於九十年
    六月十四日中午十二時許即已無法與子○○取得聯繫，俱如前述，可徵被害人子
    ○○於九十年六月十四日上午十一時許與被告乙○○之通話，係子○○最後與他
    人之聯繫，此後子○○即告失蹤。
  (2)被告乙○○殺害被害人子○○之經過：
  被害人子○○住處之事證：
    證人癸○○於九十年六月十六日報案後，經臺北市政府警察局刑事鑑識中心先後
    於同日下午一時三十分許及同年月二十日下午三時許至子○○上址住處勘查採證
    ，結果為：甲、現場狀況：子○○住處一樓入口鐵門初步檢視無明顯異狀，二樓
    住處大門外層為黑色鐵門，內層為深咖啡色鐵門，外層門鎖初步檢視無明顯異狀
    ，門鎖未有破壞痕跡，內層門鎖共計有四處，由上往下第二處門鎖已換新（張女
    家人進入時請鎖匠換新鎖）其於一、三、四處鎖未有破壞痕跡。乙、主臥室浴室
    狀況（浴室二）：(甲)該浴室位於主臥室西南側，浴廁設備為棗紅色，地面係米黃
    色地磚，牆壁為乳白色壁磚所構成，浴室格局方正，於東側牆壁有一柱子；此浴
    室牆壁發現許多細小之疑似血點或血跡分布，現場以O-tolidine測試，均呈陽性
    反應，顯示該區域曾有大量之血跡存在，並曾遭人稀釋擦抹過（詳參現場照片編
    號一０四至編號一０七）。(乙)入口狀況：木門呈開啟狀態，門鎖初步檢視無破壞
    痕跡（詳參現場照片編號一０二至編號一０三），於門板外發現稀釋過之噴濺血
    跡（現場以O-tolidine檢測呈陽性反應），跡證編號五、範圍距地高十至三十六
    公分，距門軸二十至二十五公分，方向應係由下往上（詳參現場照片編號一八四
    至編號一八五）。(丙)地板狀況：地板係為米黃色地磚，由入口處至整間浴室內部
    ，目視即可發現許多微小中型血點（現場以O-toldine檢測均呈陽性反應），大
    小約為一至二ｍｍ見方，於地板上共採取血跡計九處，跡證編號六至十四（詳參
    現場照片編號一八六至編號一九五），北側之地板上由東至西物品排列依序為跡
    證編號三十四之黑色垃圾桶、編號三十五十雜誌及ＤＭ及編號三十六之綠色手提
    包，上述證物經攜回鑑識中心已煙燻法處理，未發現可資鑑驗之跡證，於垃圾桶
    表面發現擦抹之痕跡，另據報案人甲○○表示，依失蹤者子○○習慣，其於倒完
    垃圾後，會置入一新的垃圾袋於垃圾桶中，鑑識中心勘查人員抵達現場時，未發
    現黑色垃圾桶內有任何物品；地板排水孔目視即可見紅色污跡，現場經以
    O-tolidine測試，呈陽性反應，採取該處血跡及沾血之排水孔蓋乙只，跡證編號
    十九（詳參現場照片二０三～二０四）；於洗臉臺下方之地板上置有電風扇（跡
    證編號三十七）、收音機（跡證編號四十五）、礦泉水瓶（跡證編號四十六）等
    物（詳參現場照片二三三、二四五），目視即可見電風扇上有噴濺之血點（現場
    以O-tolidi ne檢測呈陽性反應），上述三項證物攜回鑑識中心以煙燻法作進一
    部處理後，未發現可資辨識之跡證，然電風扇上可見明顯之擦拭痕跡，另據報案
    人吳員表示，電風扇及收音機之原始位置應在主臥室內，不應在浴室內；另於地
    板上發現毛髮乙處，跡證編號廿五（詳參現場照片編號二一六至編號二一七）及
    鞋印一處，跡證編號四十八（詳參現場照片編號二四七）；地板最後經噴以
    O-tolidine處理，各處均呈現擦抹之血跡（詳參現場照片編號三０二）。(丁)北側
    牆狀況：牆係由乳白色之壁磚構成，此處之牆壁以粉末法處理，共採獲指掌紋計
    六枚，跡證編號八十八至八十九（詳參現場照片二八四）、九十五至九十八（詳
    參現場照片編號二九一至編號二九四）。(戊)柱子牆上狀況：柱子係位於入口及浴
    缸間，共計有三面牆，依序為北側牆、西側牆及南側牆；於北側牆上近地板處目
    視發現紅色污跡一處，跡證編號十五、大小約為二乘以三ｍｍ見方，以
    O-tolidine檢測，呈陽性反應，應係噴濺之血點（詳參現場照片一０二～一０三
    ），此處牆上以粉末法處理，採獲指掌紋七枚，跡證編號八十至八十六（詳參現
    場照片編號二八０至編號二八二）；西側牆上以粉末法處理，計採獲指掌紋兩枚
    ，跡證編號九十至九十一（詳參現場照片編號二八五至編號二八六）；南側牆上
    以粉末法處理，計採獲指掌紋一枚，跡證編號至九十四（詳參現場照片編號二八
    九至編號二九０）；此三面牆壁採證完畢後，經大面積噴灑O-t olidine檢測可
    發現整面牆壁呈現大面積之血跡擦抹痕（詳參現場照片編號三０三至編號三０六
    ）。(己)馬桶及上方置物櫃等物狀況：馬桶係由棗紅色色系構成，馬桶蓋呈開啟狀
    態，馬桶水箱無法開啟，以強光檢視，可於馬桶基座發現污跡一處，跡證編號十
    六，經以O-tolidine檢測呈陽性反應，該血跡為稀釋過之血跡，狀態為不規則狀
    ，上方較稀，下方較濃，應係為稀釋過之血跡噴濺其上，經重力作用，向下方流
    下所致（詳參現場照片編號一０一、編號一九八）；馬桶內部發現毛髮數根，跡
    證編號四十九（詳參現場照片編號二四八至編號二四九）；馬桶上方之牆上有衛
    生紙箱及置物櫃等物，以粉末法處理，衛生紙箱蓋上發現指紋一枚，跡證九十二
    （詳參現場照片編號二八七），於置物櫃側門板上採獲指紋一枚，跡證編號八十
    七（詳參現場照片編號二八三）。(庚)洗臉臺及上方狀況：洗臉臺係由棗紅色色系
    構成，水槽內呈乾燥狀態，排水孔開啟未堵住（詳參現場照片一０五），以強光
    檢視，可於洗臉臺內側及外側各發現污跡一處，跡證編號十七及十八（詳參現場
    照片二０一），經以    O-tolidine檢測均呈陽性反應，該兩處血跡為稀釋過之
    血跡，狀態為不規則狀，上方較稀，下方較濃，應係為稀釋過之血跡噴濺其上，
    經重力作用，向下方流下所致（詳參現場照片編號一九九至編號二０二）。(辛)浴
    缸及上方狀況：浴缸係由棗紅色色系構成，呈東西走向，頭部在東，尾部在西，
    浴缸內呈乾燥狀態（詳參現場照片編號一０六至一０七、編號二０五至編號二０
    六），排水孔開啟未堵住，以強光檢視，於浴缸北側外圍發現污跡二處，跡證編
    號廿及廿一（詳參現場照片編號二０六），經以O-tolidine檢測均呈陽性反應，
    該兩處血跡為稀釋過之血跡，上方較稀，下方較濃，應係為上方血跡經重力作用
    ，向下方流下所致（詳參現場照片編號二０七至編號二０八），內側以粉末法處
    理，採獲指紋一枚，跡證編號九十三（詳參現場照片編號二八八）；於浴缸南側
    內圍發現污跡一處，跡證編號廿三，經以O-tolidine檢測呈陽性反應，該處血跡
    為左右拋甩之血跡（詳參現場照片編號二一二至編號二一三）；浴缸排水孔處亦
    發現大量污跡，跡證編號廿四（詳參現場照片編號二一四），經以O-tolidine檢
    測均呈陽性反應，該處為稀釋過之血跡，應係清洗浴缸後，水分排出後殘留所形
    成；於南側牆壁與浴缸之壁磚接縫間，發現污跡一處，跡證廿二，以O-tolidine
    檢測，呈現極強之血跡反應，應係為未稀釋過之血跡（詳參現場照片編號二一０
    至編號二一二）；浴缸上方有一橫桿，係為吊掛浴簾之用，據報案人吳員指出，
    該處應係有一浴簾，另浴缸東側應有許多之洗髮精等類清潔用品，南側牆上應吊
    掛有兩條方巾，上述物品亦均消失（詳參現場照片編號一０五至編號一０六）；
    此區域之牆壁最後經噴灑O-tolidine檢測後，呈現大面積之擦抹痕跡（詳參現場
    照片編號三０七至編號三０九）編號，此有臺北市政府警察局刑事鑑識中心九十
    年七月六日「大安分局轄內子○○失蹤案現場勘查報告」一冊在卷可稽。又上開
    稽證標示編號五至九、編號十一至二十三血跡與標示編號二十四之二至二十四之
    四毛髮ＤＮＡ-ＳＴＲ型別均相同，不排出該血跡、毛髮來自壬○○（即子○○
    之父）、朱莉菊（即子○○之母）之親生女之可能，其親子關係機率預估為百分
    之九十九點九九九九九，此有內政部警政署刑事警察局九十年七月五日（九○）
    刑醫字第八八七０四號鑑驗書一件在卷可按（參大安分局卷第五一三頁）。另在
    被害人子○○臥室床單上所採集稽證編號四之十三處血跡ＤＮＡ與臺北市政府警
    察局刑事鑑識中心九十年六月十八日北市鑑字第九○○一四二號證物送驗紀錄表
    之現場血跡（標示編號五至九、編號十一至二十三）ＤＮＡ之ＳＴＲ型別相同，
    有內政部警政署刑事警察局九十年八月六日（九○）刑醫字第一三七四四四號鑑
    驗書一件存卷足憑（參大安分局卷第五一六頁）。由上開現場勘查報告及鑑驗書
    可知，被害人子○○臥房浴室之牆壁、柱子、門板、地板、洗臉檯、浴缸、馬桶
    、電風扇等各處，均附著有子○○血液，其附著型態有噴濺血跡、血水彈濺、血
    水殘跡、血水流下狀型態及多量血跡殘留，此有臺北市政府警察局大安分局轄區
    子○○失蹤案現場血跡型態補充說明一冊在卷可參（參九十年度偵字第一八二○
    七號卷第一二二頁），且嗣後各處均經人以水清洗、擦抹，足見被害人子○○在
    其臥房浴室有大量失血，且遭人刻意將血跡清洗、擦抹以避免遭人發現，至為顯
    然。
  被告乙○○於九十年六月十四日晚間向被告丙○○借用自用小客車，嗣該自用小
    客車之駕駛座、後座及後車廂均經檢驗出留有被害人子○○血跡：
    臺北市政府警察局刑事鑑識中心於九十年七月二十七日對被告丙○○所有車牌號
    碼Ｑ二─七一九三號自用小客車勘查採證，結果為：甲、後行李廂狀況：該後行
    李箱大小一三一乘以八十八乘以五十七（深）公分，開口最窄處為九十五公分，
    內置有許多雜物，部分雜物上可見血跡殘留，各項雜物狀況分述如後（參大安分
    局刑事卷宗第五二五頁以下照片編號十五至十六）、內部清出之物品如照片廿五
    所示：(甲)黑色遮陽簾：該遮陽簾與車內所使用之遮陽簾係同一型式（參大安分局
    刑事卷宗第五二五頁照片編號十七、三十五至三十六），於該遮陽簾上發現污跡
    一處，跡證編號一，污跡大小約為十八乘以五平方公分，現場以O-tolidine測試
    ，呈陽性反應，由型態研判該血跡係由接觸轉移所造成。(乙)小紙片：大小約為六
    乘以六公分，跡證編號二，上有污跡多處，經現場以O-tolidine測試，呈陽性反
    應，初步研判該血跡係為接觸後轉移所造成（參大安分局刑事卷宗第五二五頁以
    下照片三十八至三十九）。(丙)三角警示架上毛髮：該處頭髮由四根，均為長型頭
    髮，長度超過十公分，跡證編號三，該頭髮由長度及外觀髮質研判，應以女性頭
    髮成分較高（參大安分局刑事卷宗第五二五頁照片四十至四十一）。(丁)汽車接電
    用電線：一條，跡證編號四，初步檢視污跡有兩處，編號四之一及四之二，四之
    一污跡大小約為０點四乘以０乘以二公分，四之二污跡長度大小約為三乘以０點
    四公分（參大安分局刑事卷宗第五二五頁照片編號四十二至四十四），經現場以
    O-tolidine 測試，呈陽性反應。(戊)車用行李箱黑色置物墊：跡證編號五（參大
    安分局刑事卷宗第五二五頁以下照片編號十八至十九、四十五），該車置物墊正
    面可見之大面積污跡有三處（詳參照片編號四十七至五十），背面有一處（參大
    安分局刑事卷宗第五二五頁以下照片編號五十一至五十二），經以O-tolidine測
    試，均呈陽性反應，正面血跡係為轉移性之血跡，背面之血跡初步研判係由上方
    滲漏後暈染造成，該處正反面經以真空吸取器採取後，採獲多根毛髮，跡證編號
    五之一（參大安分局刑事卷宗第五二五頁以下照片編號四十六），另後行李箱底
    部採獲數根之毛髮，跡證編號六（參大安分局刑事卷宗第五二五頁以下照片五十
    三至五十四），因跡證五之一與六均為後行李箱採取，全部之跡證以標號六送驗
    。(己)置物墊下支撐用木板：跡證編號七，該木板係為木屑合成材質，與黑色置物
    墊之接觸面發現污跡兩處（參大安分局刑事卷宗第五二五頁以下照片編號廿十至
    廿一、五十五至五十八），經以O-tolid ine測試，呈陽性反應，大面積之血跡
    位置與黑色置物墊之底部血跡位置相符合，初步研判該兩處血跡係由上方置物墊
    滲漏後暈染造成。(庚)小鉗子：跡證編號八，於手柄處發現有沾染之污跡，經以
    Optolidine檢測，呈陽性反應（參大安分局刑事卷宗第五二五頁以下照片編號五
    十九至六十）。乙、駕駛座狀況：駕駛座狀況參照片編號三至九，腳踏處地板置
    有垃圾桶及小型收納廂等物（參大安分局刑事卷宗第五二五頁以下照片編號五）
    駕駛座部分之物品清出後，如照片八所示，經以強光檢視，於竹蓆坐墊左側近臀
    部部位（跡證編號九，參大安分局卷第五二五頁以下照片編號九、六十一至六十
    四）及下方皮椅之相對位置（跡證編號十，參大安分局卷第五二五頁以下照片編
    號七、六十五至六十六）上，分別發現污跡一處，經以O-tolidine測試，均呈陽
    性反應，該兩處血跡均為轉移性沾染之血跡。丙、右前座狀況：初步檢視無異狀
    （參大安分局刑事卷宗第五二五頁以下照片編號三十至三十四）。丁、後座狀況
    ：後座狀況如照片編號十至十三及廿七至廿九所示，移走物品後，於後座中央發
    現黑色座椅上發現污跡兩處，跡證編號十一及十二（參大安分局刑事卷宗第五二
    五頁以下照片編號六十六、六十九），經以O-tolidine測試，呈陽性反應，於座
    椅上方左右竹蓆之相對位置上，各發現污跡一處，以O-tolidine測試，亦呈陽性
    反應，右座竹蓆跡證編號十三（詳參照片編號七十一至七十二）、左側竹蓆跡證
    編號十四（參大安分局刑事卷宗第五二五頁以下照片編號七十三至七十五），編
    號十三上之血跡大小約為一點三乘以二點四公分，編號十四之血跡大小約為十五
    乘以一點五公分，兩處之血跡均為轉移性之血跡，此有臺北市政府警察局刑事鑑
    驗中心九十年八月三日「大安分局轄內子○○失蹤案Ｑ二七一九三號車輛勘查報
    告」一冊在卷可憑，並經本院於九十二年二月十二日勘驗屬實，有勘驗筆錄一件
    卷可按。又本案Ｑ二七一九三號汽車後置物車箱採證證物中遮陽簾（大片血跡）
    、小紙張（大片血跡）、硬木板、竹蓆（大片血跡、駕駛座上採取）、血跡棉棒
    （駕駛座黑色皮椅表面採取）、竹蓆（大片血跡、後座上採取）、竹蓆（大片血
    跡、後座上採取）、黑色置物墊血跡五之一及五之三（後置物車箱採取）ＤＮＡ
    與現場血跡ＤＮＡ之ＳＴＲ型別相同，該型別在臺灣地區中國人中分布之機率預
    估為四點三五乘以十的負十四次方；接線用電線上血跡（後置物車箱採取四之一
    、四之二）與黑色置物墊大片血跡（後置物車箱採取五之四）血跡亦相符，此有
    內政部警政署刑事警察局九十年八月九日（九十）刑醫字第一六九五八八號鑑驗
    書一件在卷可稽（參大安分局刑事卷宗第一頁）。
  被告丙○○上開自用小客車駕駛座、後座及後車廂留存之被害人子○○血跡，係
    大量失血之被害人子○○或沾有被害人子○○血液之物體長時間接觸所造成：
    鑑定人即臺北市政府警察局刑事鑑識中心主任戌○○於本院調查時到庭說明：上
    開自用小客車駕駛座、後座部分，是屬於接觸轉移型。後行李箱血跡之型態，是
    一個東西，它在流血，經一定長度的時間擺在那裡，長時間滲透、接觸造成滲了
    三層，屬接觸轉移型，並不是清洗，也不是擦抹造成。前座也是接觸型，不是馬
    上接觸就拿起來，是有一定血量的東西，有接觸，血液流到底下造成。臥房浴室
    的血跡型態經過清洗、擦拭，且血跡分佈的點，包括浴室地上、牆面、浴缸、洗
    手檯、馬桶、浴室門板底下都有，面很廣，且經過廣面擦抹、清洗，這應該不是
    小傷的出血所造成，被害人有遇害的可能性等語（參本院九十二年二月十二日訊
    問筆錄）。足見大量失血之被害人子○○或沾有被害人子○○血液之物體曾經長
    時間接觸過上開汽車駕駛座、後座及後車箱內之物品。而被告乙○○供稱：子○○從未上過丙○○之汽車，亦不認識丙○○等語，自無被告乙○○以該車搭載受
    傷之子○○，致子○○之血液殘留在該汽車之可能。且鑑定人尤啟忠於本院調查
    時陳稱：依其判斷，行李箱後方由遮陽片到黑色置物墊以及木板，都有血跡，不
    排除血液長時間或持續性接觸該處所形成。血跡態都是接觸轉移型，有編號五到
    七的情形是因為遮陽板的血接觸到襯底，再接觸到木板，都是一連串的關係，亦
    可證明是長時間血跡接觸形成的等語（參本院卷(一)九十年四月九日訊問筆錄），
    亦徵大量失血之被害人子○○或沾有被害人子○○血液之物體曾長時間分別置放
    在上開汽車後座及後車箱內，且沾有被害人子○○血液之物體亦曾長時間接觸過
    上開汽車之駕駛座及後座至明。而衡諸活人絕無乘坐在自用小客車後車廂之可能
    益徵被害人子○○業已死亡，始遭置入後車廂。
  又參以證人甲○○於本院調查時證稱：其與癸○○及警方人員進入子○○住處時
    ，發現子○○平常穿用之鞋子均放置原處等語，可徵被害人子○○失蹤時並未穿
    著鞋子外出。
  另子○○素有出國旅遊之習慣，且入出境次數甚為頻繁，其卻自九十年五月十一
    日出境、同年月十六日入境後，迄今二年期間均無任何入出境紀錄，此有上開入
    出境紀錄可憑；另子○○自九十六月十四日以後始終不曾與家人聯繫，亦未與較
    常往來之友人辛○○、甲○○、卯○○、午○○、許仁精（即丑○○）、酉○○
    、未○○、汪治華等人聯絡，此據證人辛○○、甲○○、卯○○、午○○、許仁
    精、酉○○、未○○、汪治華證述在卷。
  再被害人子○○對於金錢往來之事十分計較、謹慎，而其在元大京華證券公司有
    多項投資，其中一筆美金三十五萬五千四百六十八點七五元之鉅額定期存款，由
    子○○於九十年六月十四日簽署到期通知書，約定自同年六月十五日以百分之四
    點五之利率繼續承作六個月，此經證人申○○證述在卷，並有到期通知書在卷可
    參，俱如前述，而子○○自九十年十二月十四日該筆定期存款屆期迄今，均未與
    元大京華證券公司聯絡續約或解約之事，顯不尋常，且證人申○○自九十年六月
    十四日之後即不曾再見到子○○，亦經證人申○○陳明在卷。而參以常人日常生
    活食衣住行、投資理財等社會、經濟活動均有金錢往來支出、收入之紀錄，然子
    ○○所使用之中國信託商業銀行忠孝分行（帳號0000000000號）、臺
    北國際商業銀行（帳號0000000000000號）、第一商業銀行仁愛分
    行（帳號00000000000號）、臺北銀行大安分行（帳號000000
    000000號）、臺北銀行永春分行（帳號000000000000號）、
    玉山商業銀行復興分行（帳號000000000號帳戶）、合作金庫復興分行
    （帳號0000000000000號）、中央信託臺北分局（帳號00000
    000000000號）、第一商業銀行（帳號00000000000號）等
    帳戶，除上開中國信託商業銀行帳戶於如附表一編號一至編號五所示之時間遭被
    告乙○○、丙○○提領共十二萬元外，自九十年六月十四日以後均僅有小額利息
    存入及零星自動扣款紀錄，竟完全無任何提領存款之情形，有中國信託商業銀行
    九十二年三月二十八日中信銀作業九二○一二二一八九八號函附帳戶交易明細、
    臺北國際商業銀行九十二年三月二十五日（○九二）北商銀企字第○○六四八號
    函附交易明細表、臺北銀行大安分行九十二年三月二十四日北銀安服字第九二六
    ○○六六一○○號函附存款明細、臺北銀行永春分行九十二年三月二十七日函附
    存款對帳單、玉山商業銀行復興分行九十二年三月二十八日玉復興字第三○三二
    八一一號函附帳戶往來明細、合作金庫復興分行九十二年一月二十九日合金復興
    存字第○九二○○○一五五七號函附帳戶往來明細、中央信託臺北分局九十二年
    三月十八日北發營字第○九二二二○○○八七四號帳戶帳卡、第一商業銀行九十
    二年三月二十六日一仁愛字第○九二號函附交易明細表、九十二年三月二十八日
    一復字第九一號函各一件存卷可稽（參本院卷(四)）。
  再者行為人在殺害被害人子○○後並在上開浴室處理屍體，並將屍體裝袋，於處
    理過程中並致子○○大量血液噴濺到浴室東方、南方牆面、地板、洗臉檯、浴缸
    、馬桶、浴缸上白色浴簾、浴室門板等處，行為人在浴室與臥房出入時並有子○○之血液滴落在臥室床單上及浴室門口腳踏墊，行為人並將沾血之浴簾與腳踏墊
    等物裝入袋中，準備與子○○之屍體一併移至他處丟棄，以致證人甲○○、辛○○所證述子○○住處臥房及浴室擺置之物品如浴簾、腳踏墊、毛巾等物，在證人
    甲○○、癸○○及警方人員於九十年六月十五日進入子○○住處時發覺已經遺失
    。另參以本案被害人子○○住處一樓出入口鐵門及二樓住處外層及內層鐵門門鎖
    經未遭破壞，亦足認被害人子○○遭殺害係與子○○熟識之人所為。又臺北市政
    府警察局刑事鑑驗中心在被害人子○○臥房浴室門口所採得跡證編號三十二右手
    掌掌紋，及在臥房浴室門口所採得跡證編號三十一右腳掌掌紋，經本院當庭囑託
    臺北市政府警察局刑事鑑驗中心人員採集被告乙○○之手掌紋及腳掌紋送鑑比對
    結果：跡證編號三十一右腳掌掌紋與被告乙○○右腳掌掌紋相符，跡證編號三十
    二與被告乙○○右手掌掌紋相符，此有臺北市政府警察局九十一年十一月二十二
    日北市警鑑字第○九一四三八九三四○○號函附內政部警政署刑事警察局九十一
    年十一月十四日刑紋字第○九一○三○四四○六號鑑驗書各一件存卷可按（參本
    院卷(三)），由此可證被告乙○○確曾進入被害人子○○上址住處臥房。又被告乙○○於九十年六月十四日下午七時許曾向被告丙○○借用上開汽車，迄該汽車於
    同年七月二十六日經臺北市政府警察局刑事鑑驗中心勘查採證，該汽車除供被告
    丙○○日常上下班駕用外，未曾借予他人用，汽車亦無損壞或遭人破壞之情形，
    此據被告丙○○供明在卷，借用汽車乙節亦為被告乙○○所是認。而被告乙○○
    向丙○○借得上開汽車後即駕車行經臺北市○○路○段、國道三號高速公路駛向
    臺北縣瑞芳鎮、金山鄉之北部海岸方向，至翌日（即同年月十五日）凌晨三時許
    始將汽車駛回丙○○住處停放等情，據被告乙○○供承在卷，復有被告乙○○使
    用之0000000000號行動電話通聯紀錄記載該門號於九十年六月十四日
    下午八時許臺北市○○路○段基地臺附近發話之紀錄可證。是由被告乙○○係於
    九十年六月十四日被害人子○○失蹤前最後與子○○聯繫之人且於是日曾至子○○住處，被告乙○○曾進入被害人子○○上址住處臥房，子○○於當日在其住處
    遭殺害後，子○○之屍體及沾有子○○血液之物品並遭人放入被告丙○○上開汽
    車之後座及後車箱，及被告乙○○於九十年六月十四日下午七時許駕駛丙○○上
    開汽車行經臺北市○○路○段、國道三號高速公路駛向臺北縣瑞芳鎮、金山鄉之
    北部海岸方向，至翌日（即同年月十五日）凌晨三時許始將汽車駛回丙○○住處
    停放各情相互參照、勾稽，已可確知被告乙○○即為殺害被害人子○○且將子○○屍體及沾有子○○血液之物湮滅之人。又被害人子○○之死亡既係因被告乙○○之行為所引起，二者間自有相當之因果關係。
  被告乙○○對於是否曾進入被害人子○○臥室之供詞前後不一：
    被告乙○○雖辯稱：其從未進入子○○臥房浴室，僅於九十年六月十一日曾進入
    張進華臥房在臥房浴室門口看子○○量體重，當時其手伏在浴室門口地面看體重
    機因而留下手掌紋云云。然查，被告乙○○於九十一年十二月六日本院提示鑑驗
    書令其對鑑驗結果表示意見之前，於本院歷次訊問時均堅稱其不曾進入被害人子
    ○○之臥房，其於本院九十一年九月十二日訊問時供稱：其只有於九十年六月十
    一日晚上應子○○邀請進入子○○住處，其只有從客廳走到後面餐桌那邊，子○○帶其去看狗。她的餐廳在客聽後面，在屋子的最裡面，餐廳、廚房中間有一道
    門，其站在門口看她的狗。其等在客廳閒聊，伊使用過客廳的洗手間，當天其未
    進入子○○之臥房房間，因為其是第一次到子○○家，其覺得不適宜進入等語（
    參本院卷(二)九十一年九月十二日訊問筆錄）；復於本院九十一年十月十八日勘驗
    被害人子○○住處訊問時供稱：其於九十年六月十一日晚間進來張進華住處過一
    次，當天有使用過客廳的洗手間，但並沒有進她的臥房等語（參本院卷(二)九十一
    年十月十八日訊問筆錄），並二度強調未進入被害人子○○之臥房。嗣於九十一
    年十二月六日經本院提示內政部警政署刑事警察局九十一年十一月十四日刑紋字
    第○九一○三○四四○六號鑑驗書，訊之被告乙○○對於鑑定結果：「被害人子
    ○○浴室門口採獲跡證編號三十一號腳掌紋及編號三十二號手掌紋與被告乙○○
    之右腳掌紋及右手掌紋相符」之意見，詎被告乙○○竟翻異前詞，改稱：其於九
    十一年六月十一日晚間至子○○住處，其取笑子○○大概四四、四五公斤以上，
    子○○說只有四十公斤，即進入臥室從浴室拿體重機，拿出來，放在浴室門口量
    體重，叫伊進去看，當時伊右手扶在浴室門口地面看體重機，那時房間的燈沒有
    開，只有浴室的燈，看完之後，伊就馬上退出來等語（參本院卷(三)九十一年十二
    月六日訊問筆錄）。再於本院九十二年三月十二日勘驗被害人子○○住處訊問時
    被告乙○○又供稱：當時子○○先很快的速度跑進臥房，她說你過來，當伊起身
    進入臥室時，子○○已經從浴室出來，後來她就將體重機擺著站上去，她說你看
    。當時臥房沒有開燈，只有浴室的燈，然後伊就蹲下去看，其不記得手有沒有碰
    到地面，因為當時光線不夠而且她又擋著光線，其蹲下去看，體重四十二公斤。
    當天其使用客廳洗手間二次等語，此有庭訊錄音帶勘驗筆錄一件在卷可憑（參本
    院卷(四)），顯與其前次所為看體重機時以手伏在地面之供詞歧異。則被告乙○○
    辯稱其從未進入子○○臥房、其曾進入子○○臥房看子○○量體重云云，是否屬
    實，顯然可疑。又倘若被告乙○○僅以手伏地面查看體重機，焉會在被害人子○○臥房浴室門口同時留下被告乙○○之右腳掌掌紋？而被告乙○○雖辯稱當時正
    值夏天，其未著襪子云云，然若被告乙○○當時確實未著襪子，赤腳行走，又何
    以只留下其右腳掌掌紋，而未同時留下其左腳掌掌紋？再者，鑑定人寅○○於本
    院調查時已說明：指紋會留下是因為手指頭直接接觸到物體，且指紋上面特徵點
    足夠，所接觸物體表面係適合採證，且須物體本身沒有遭受到破壞，比如說沒有
    人擦拭，還要當事人摸到物體時，本身手指頭的水分、維生素、胺基酸的分泌量
    夠，再配合氣候的狀況，才能夠採到指紋等語（參本院卷(四)九十二年三月十二日
    訊問筆錄）。衡諸被告乙○○供稱其於九十年六月十一日進入子○○住處時，曾
    自客廳走到客廳後面餐廳之餐桌，餐廳、廚房中間有一道門，其站在門口看狗，
    並使用過客廳洗手間二次等情，如當天被告乙○○確實未穿襪子，正值夏天，在
    相同之生理、物理及氣候條件下，理當在其所行經之客廳、餐廳、客廳洗手間各
    處，均留下被告乙○○之指紋及腳掌紋，然經臺北市政府警察局刑事鑑識中心人
    員在子○○住處作全面性之指、掌紋及腳掌紋採集，卻僅在子○○臥房浴室門口
    採獲被告乙○○之右手掌掌紋及右腳掌掌紋各一枚（參上開大安分局轄內子○○
    失蹤案現場勘查報告第十一點現場稽證採取鑑驗情形稽證編號第三十一號、第三
    十二號、現場平面圖，附於大安分局刑事卷宗第四八三頁至四八八頁、第四九二
    頁至第四九三頁，及上開內政部警政署刑事警察局九十一年十一月二十二日鑑驗
    書），足見被告乙○○辯稱其於九十年六月十一日進入子○○住處時，未著襪子
    ，曾自客廳走到客廳後面餐廳之餐桌，餐廳、廚房中間有一道門，其站在門口看
    狗，並使用過客廳洗手間二次，僅進入子○○臥房以手伏地面看子○○量體重後
    馬上退出其臥房云云，顯與常理不符，且與臺北市政府警察局刑事鑑市中心採證
    及內政部警政署刑事警察局鑑驗之結果不合，則被告乙○○所辯上情，不足採信
    。再者，臺北市政府警察局刑事鑑識中心人員在子○○臥房浴室門口採獲右手掌
    掌紋及右腳掌掌紋各一枚，且經內政部警政署刑事警察局鑑驗結果係屬被告李正
    為所有，揆諸鑑定人寅○○右揭說明，足徵被告乙○○所留下之右手掌掌紋及右
    腳掌掌紋係在未經破壞之情形下始得採獲、鑑定。惟參以臥房浴室係使用頻率極
    高之處所，衡之常情子○○每日均會進出使用數次，倘若臺北市政府警察局刑事
    鑑識中心人員在子○○臥房浴室門口所採獲被告乙○○之右手掌掌紋及右腳掌掌
    紋係被告乙○○於九十年六月十一日所留下，而歷經子○○於同年月十四日遭殺
    害前仍有三日進出使用多次，則該指紋及腳掌紋焉有不被破壞而仍得完整採獲之
    理？足見被告乙○○之右手掌掌紋及右腳掌掌紋應係於九十年六月十四日子○○
    遭殺害時迄同年月十六日大安分局封鎖子○○上址住處供臺北市政府警察局刑事
    鑑識中心採證之前所留下，更足確認被告乙○○即係於九十年六月十四日進入被
    害人子○○住處殺害子○○之人。
  又被告乙○○雖辯稱於九十年七月二十七日經警方扣押丙○○上開汽車前，丙○○每日使用該車輛，並曾打開後車廂，卻未發現車內有血跡，故應有人在鑑識中
    心人員採證之前先將汽車椅墊拿起，再將所搜集被害人之血跡滴入黑色座墊及後
    車廂內，再放回椅墊云云。惟查，鑑定人寅○○於本院調查時陳稱：丙○○汽車
    之後車廂打開時，以肉眼沒有任何燈光輔助，其等看不到任何稽證存在，即使有
    打閃光燈，仍然看不出任何稽證，嗣經由非常強之多波域光源的燈光照射，始在
    整個後車廂許多物品發現有可疑的痕跡存在，經由強光多波域光源發現車廂內部
    遮陽簾下方有可疑稽證，現場以血液試劑去測試，初步判定此塊可疑痕跡是血跡
    ，接著就將後車廂所有物品都清出來，擺放在地面上，從一開始打開車廂，車主
    丙○○都全程在場。物品取出來後，發現車廂底部有一層黑色、材質類似地毯的
    布墊，這個部分，其等以肉眼看不出有任何血跡，因為布墊是黑色，若沒有借助
    多波域光源，用肉眼無法看出有血跡等語（參本院卷(二)九十一年十月二十五日訊
    問筆錄），從而被告丙○○雖於九十年六月十四日之後有多次使用該車，然未輔
    以強光多波域光源照射，以肉眼根本無法發現其汽車後車廂留有血跡，是被告丙○○用車時未發現後車廂留有血跡，事屬當然，並無何可疑之處。又被告丙○○
    上開汽車駕駛座及後座椅墊下方雖經發現殘留血跡，然此二處之椅墊表面以肉眼
    則看不出存有血跡，此有上開勘驗照片足證，並經本院勘驗屬實，則被告丙○○
    未發現汽車駕駛座及後座椅墊下方之血跡，亦合情理。再鑑定人戌○○於本院調
    查時已陳明丙○○汽車前、後座之血跡係屬接觸移轉型，是有一定血量的東西接
    觸到，血流到椅墊底下等語，業如前述，並非如被告乙○○所辯有人先將汽車椅
    墊拿起，嗣被害人之血跡滴入黑色座墊，再放回椅墊之情形。況被告丙○○於本
    院調查時已供稱其上開汽車之車門、車身、後行李箱在九十年五月至七月間，均
    沒有被破壞過等語（參本院卷(一)九十一年三月二十日訊問筆錄），則被告乙○○
    辯稱應有人在鑑識中心人員採證之前先將汽車椅墊拿起，再將所搜集被害人之血
    跡滴入黑色座墊及後車廂內，再放回椅墊，對其栽贓云云，顯無可能，亦毫無證
    據足佐，諉無足採。
  被告乙○○辯稱其於九十年六月十四日晚間向被告丙○○借用汽車，係為前往臺
    北縣瑞芳鎮、金山鄉找證人天○○、庚○○之供詞，與證人天○○、庚○○之證
    述顯不相符：
    被告乙○○辯稱其於九十年六月十四日晚間向被告丙○○借車前往瑞芳拜訪朋友
    天○○，及前往金山找朋友庚○○，均未事先聯絡天○○及庚○○，是日晚間七
    時三十分許向被告丙○○借得汽車後，即由北二高轉中山高走瑞八公路前往瑞芳
    找天○○，約晚間八時三十分到達瑞芳，其按天○○家門鈴無人在家，就從中山
    高往基隆方向到大武崙交流道下交流道前往金山。到金山之後，其在市區找庚○○住處，但因為其等失聯五、六年，實在找不到，庚○○的老家在噴水，噴水印
    象是在北海公路往北走右邊的山路上。但還是找不到，超過深夜十二點的時候下
    大雨，其開車累了，就把車子停在核電廠的停車場，把駕駛座放下來休息云云。
    惟查，證人天○○於本院調查時到庭結證稱：其在瑞芳市場開花店，營業時間從
    凌晨三、四點到中午一點左右，作半天生意。其在二春聯誼時認識乙○○，與乙○○來往不頻繁，第一次是乙○○接伊去參加聯誼，約在住處樓下，第二次是乙○○帶兩個小孩到伊住處玩，第三次是乙○○他從大陸回來到花店找伊，前後差
    不多三次。聯誼會那次有先跟伊電話聯絡，後面兩次沒有。聯誼會那次是傍晚五
    、六點找伊，另外兩次是中午。其平日在家裡教插花，固定時間係每周四、五下
    午五點到七點，其平日就寢的時間除每周二、周五晚上七點半至九點半去參加交
    際舞，到十一、二點始就寢外，平日都晚上八、九點睡。其於九十年九月間看到
    報紙報導乙○○涉案之前三個月，乙○○拿捷昇實業皮革專業服務企劃案邀請伊
    去大陸投資一百萬，且邀請伊去大陸玩，當時其未拒絕乙○○，表示會回去考慮
    。後來在乙○○尚未去大陸之前，其告知乙○○其已將資金移走，無法投資。其
    跟乙○○認識是在二春交友，原先要做男女朋友，但乙○○跟伊提到生意上的方
    案，伊才感覺到這不是男女朋友的交往等語（參本院卷(四)九十二年二月二十六日
    訊問筆錄），足見證人天○○與被告乙○○並非經常往來之朋友，且被告乙○○
    以往二次拜訪天○○雖未事先聯繫，然時間均在中午，又證人天○○經營花店，
    每日凌晨三、四時即需開始營業，是其平日均在晚上八、九點即就寢，僅每周二
    、周五晚上七點半至九點半參加交際舞，至晚間十一、二點始就寢，詎被告乙○○卻未先與天○○聯絡拜訪時間、確認天○○在家，即於九十年六月十四日（星
    期四）晚間專程向被告丙○○借車前往拜訪天○○，顯然悖於常情。其次，證人
    庚○○於本院調查時結證稱：其於六十九年左右服役海軍陸戰隊時與乙○○認識
    ，其等係同期同連的士官班，原來分發在同一個連，一起受訓，分發後又在同一
    個單位，其於七十一年五月十八日退伍。現在臺灣電力公司金山鄉金山服務所任
    職，任主辦電務員，在當兵之前就在臺電服務，曾於臺電金山、老梅服務所任職
    。其等約於七十八年間開始半年聚餐一次，成員包括士官班同學及連上同志輪流
    主辦，約有九個人。其與乙○○除了聚餐碰面外，平日並沒有碰面。其老家在臺
    北縣金山鄉噴水三十四號，七十四年就搬離此處，搬到金山鄉○○路，此處七十
    七年其結婚時乙○○有來過，但乙○○應該沒有去過其老家噴水，亦未到其工作
    地點找伊過。乙○○於八十三年間向伊借十萬元，到現在還沒有還，從八十三年
    借錢給乙○○後就沒有再與他聯絡，因為伊找不到乙○○的人。其等聚餐之成員
    有互相留通訊錄，通訊錄是在七十八年由乙○○製作的。其找不到乙○○還錢，
    有向其他聚餐的同仁打聽過乙○○，李福城說乙○○也有向他借錢。乙○○向伊
    借十萬元沒有多久後，同一年又要借五萬元，其沒有借他，之後乙○○就沒有再
    主動與伊聯絡等語（參本院卷(五)九十二年四月九日訊問筆錄），則被告乙○○自
    八十三年向證人庚○○借款之後即不曾與庚○○聯絡，迄九十年已屆七年，其未
    先與庚○○聯繫，即於九十年六月十四日深夜前往金山鄉拜訪庚○○，顯不合常
    情。而被告乙○○辯稱其前往金山尋找庚○○住處之地點為噴水云云，然證人庚○○早於七十四年已搬離噴水老家，搬遷至金山鄉○○路住處，被告乙○○曾於
    庚○○結婚時到過庚○○位於金山鄉○○路之住處，證人庚○○留予被告乙○○
    之聯絡地址亦非金山鄉噴水老家之地址，況被告乙○○從未到過證人庚○○位於
    噴水之老家，詎被告乙○○竟辯稱其於九十年六月十四日夜間其往金山鄉噴水找
    庚○○云云，所辯顯有諸多與事實不合且不合常理之處，不足採信。
  綜上，被害人子○○臥房之牆壁、柱子、門板、地板、洗臉檯、浴缸、馬桶、電
    風扇等各處，均附著有大量子○○血液，且各處嗣後均經人以水清洗、擦抹，顯
    見被害人子○○曾在臥房浴室大量失血，且遭人刻意將血跡清洗、擦抹以避免遭
    人發現；大量失血之被害人子○○或沾有子○○血液之物體並曾長時間分別置放
    在被告丙○○上開汽車後座及後車箱內，而衡諸活人絕無乘坐在後車廂之可能；
    又被害人子○○失蹤時並未穿著鞋子外出；且子○○素有出國旅遊之習慣，入出
    境次數甚為頻繁，其卻自九十年五月十一日出境、同年月十六日入境後，迄今二
    年期間均無任何入出境紀錄，其自九十六月十四日以後更始終不曾與親友聯繫，
    並自九十年六月十四日以後即毫無任何社會、經濟活動，是由上開各情相互勾稽
    ，被害人子○○顯無任何存活跡象，可確知被害人子○○已在其上址處住遭被告
    乙○○殺害。
  (三)被告乙○○強盜被害人子○○財物部分：
  (1)按認定犯罪事實所憑之證據，並不以直接證據為限，即綜合各種間接證據，本於
    推理作用，為認定犯罪事實之基礎，如無違背一般經驗法則，尚非法所不許（最
    高法院四十四年年臺上字第七○二號判例參照）。查迄九十年六月十四日被害人
    子○○失蹤時，被告乙○○與被害人子○○才開始密切聯繫僅將近二週，二人係
    正在嘗試交往之朋友，並非已交往經年之男女朋友。而子○○經濟優渥，前曾因
    以房地設定抵押權借貸鉅款供前男友清償債務，然其前男友均未向被害人子○○
    還款，被害人子○○因此需自行負擔高額貸款，故對於男性友人提及金錢往來之
    事極為排斥，對與他人金錢往來亦十分計較、謹慎。且證人辛○○證稱其與子○○認識多年，原為男女朋友，感情親暱，尚需簽發支票予子○○擔保，子○○才
    肯借款，其向子○○借款時，子○○從不曾將金融卡交給伊去領錢，均係子○○
    自己領款交付；證人癸○○亦證稱子○○對金錢很計較，不會隨便把錢借給別人
    ，俱如前述。而參以被告乙○○與被害人子○○密切聯繫交往僅二週，二人並非
    熟識至親，衡情被害人子○○絕無將自己重要之銀行存摺、金融卡及證人辛○○
    所交付還款可及時兌現之支票，交予正與之嘗試交往之朋友乙○○之理。況與被
    害人子○○嫻熟之人如證人辛○○，向子○○借款尚需提供支票作為必定還款之
    擔保，而據被告乙○○供稱其於九十年六月十一日始向子○○提起投資其在大陸
    之換匯公司，以獲利購買羽繡之事，然觀諸子○○所有投資項目如股票、基金、
    外幣存款等均係委託登記有案之銀行、證券公司或投資管理公司承作，則被告乙○○所稱之大陸地區換匯公司投資，對於被害人子○○而言顯然陌生，倘若其投
    入金錢，是否得以獲利回本尚未可知，顯然充滿不確定性，則對金錢十分計較之
    子○○，顯無應允被告乙○○投資提議之可能。況被告乙○○於本院調查時亦供
    承：其向子○○提到成都的羽繡，完全手工，非常古文化的中國文物，當時她非
    常有興趣，問價格如何，如果可以的話，請其在九十年耶誕節幫她帶回來送給她
    的養父母。其告知價格大約要新臺幣六萬元到八萬元，她覺得價格太高，又在猶
    豫。其之前跟子○○提過伊在大陸剛加入匯市投資，若子○○願意投資，可以以
    她的獲利幫她帶羽繡回來，當時子○○未置可否。這是其對子○○之建議，因為
    當時剛開始交往，而且子○○之前有不愉快的經驗，所以其等對金錢非常小心等
    語（參本院卷(二)九十一年九月十二日訊問筆錄），益徵被害人子○○顯然一方面
    認被告乙○○所提議之羽繡價格太高，另方面因甫與被告乙○○往來，並非熟稔
    ，而未應允被告乙○○所提議之投資。另縱認被告乙○○所辯稱被害人子○○同
    意投資羽繡乙節屬實，衡情被告子○○應會自己將投資款領妥，再交付被告乙○○，被害人子○○絕無將金融卡、存摺及支票交付被告乙○○，並告知金融卡密
    碼，任由被告乙○○自行存入支票，提款領用之情事。再者，經核上開面額六萬
    元支票所註明之受款人為子○○，故需子○○本人簽名或蓋章背書之後使得存入
    銀行兌領，此為有使用支票經驗之人所週知之事項，亦為被告乙○○所明知，業
    據其供明在卷，則倘若被害人子○○確實委託被告乙○○將上紙支票存入銀行兌
    領，理當先行在支票簽名或蓋章背書後再交付，或同時交付被告乙○○印章，否
    則被告乙○○除非自行刻印子○○印章以背書，絕無他途可完成存票兌領之程序
    。詎被告乙○○取得上紙支票，既無被害人子○○簽名、蓋章之背書，被害人子
    ○○亦未交付印章以背書，可徵被告乙○○取得該紙支票並未經被害人子○○同
    意，被害人子○○亦未同意或授權被告乙○○代為刻章。由上各情足徵，被告乙○○取得被害人子○○所有之中國信託銀行忠孝分行帳號0000000000
    號存摺一本、該帳戶金融卡一張、中國信託銀行信用卡（卡號00000000
    00000000號）一張、支票（支票號碼AH0000000號、面額六萬元
    、發票人為辛○○、受款人為子○○、發票日為九十年六月十四日、付款人為中
    國信託銀行總行儲蓄部）一紙等財物，及知悉子○○上開金融卡密碼，顯係以行
    強之方式為之。又被告乙○○強迫子○○供出金融卡密碼，旋於同日下午四時十
    八分許，基於意圖為自己不法之所有，以不正方法由自動付款設備取得他人之物
    之概括犯意，先持上開金融卡至臺北市○○路○段一號萬通商業銀行儲蓄部提款
    機輸入密碼順利提領二萬元（如附表一編號一所示），此有監視錄影帶翻拍照片
    、監視錄影帶及子○○該帳戶交易名細存卷可憑。從而，被告乙○○財務週轉困
    難，又須籌款清償亥○○，急須資金挹注，其乃於九十年六月十四日上午十一時
    七分三十秒至同日上午十一時十七分二十秒之間，以其使用之00000000
    00號行動電話（租用人為丙○○）撥打子○○使用之0000000000號
    行動電話（租用人為辛○○）與子○○聯絡，並隨即至臺北市大安區○○○路○
    段二五三巷三十二號二樓子○○住處，邀約子○○投資其在大陸地區之事業。惟
    因子○○對於男性友人提及金錢往來之事極為排斥，乃嚴拒乙○○之邀約。乙○○情急之下，為籌得款項遂起強盜殺人之犯意，意圖為自己不法之所有，以不詳
    方法（因被告乙○○否認強盜之犯行致無從詳載其強盜之手法），對被害人子○○施以強暴，致使不能抗拒後並控制子○○行動自由，強取子○○所有之上開存
    摺一本、金融卡一張及支票一紙等財物，再強迫子○○供出金融卡密碼，旋於同
    日下午四時十八分許至萬通商業銀行儲蓄部提款機輸入密碼順利提領二萬元，確
    認密碼無誤後，再返回子○○住處，以不詳方式將子○○殺害等情，堪以認定。
    是被告乙○○辯稱：被害人子○○為投資其在大陸之換匯公司，遂將金融卡、存
    摺及支票交付伊，讓伊自己存入支票及提款云云，諉不足採。
  (2)又被告乙○○辯稱九十年六月十三日其與子○○中午用餐時遭跟蹤，子○○於餐
    畢將上開存摺、金融卡及支票交付伊各情，並無實據，尚難遽信。又被告乙○○
    辯稱子○○委託其將上開支票存入銀行再提領，因存入支票需子○○本人背書，
    其雖未經子○○同意刻印張進華印章在支票背書，然此乃為達成子○○委託之事
    ，並無違背常理云云，惟被告乙○○未經被害人子○○同意或授權即刻上開印章
    ，且被害人子○○並未委託被告乙○○將上開支票存入銀行兌領等情，已如前述
    ，是被告執此為辯，顯不足採。至被告乙○○另辯稱：被告若係強行拿取子○○
    之支票，被告只須在子○○臥房矮櫃抽屜再找出其印章，根本無須另刻其印章蓋
    在該支票背面，且法院勘驗子○○住處亦有找出子○○之金飾、戒指及現金，若
    被告有謀取子○○之財物，豈可能只拿走一張支票、存摺及提款卡，而不將其他
    財物亦一併拿走？又子○○尚有其他存摺，被告何不將所有存摺拿走領款？顯見
    子○○確實因有投資十二萬元在大陸被告從事換匯等生意云云。然查，本院於九
    十二年三月十二日勘驗並搜索被害人子○○上址住處，固於子○○臥室小桌抽屜
    內、書房衣櫃內、客廳小型置物桌內共尋獲子○○之印章六枚，及在子○○臥室
    尋獲些許首飾，有該勘驗筆錄、證據清冊存卷可按，惟是日搜索子○○住處時，
    本院指派臺北市政府警察局刑事鑑識中心人員及大安分局警員共十一人，自當日
    下午四時三十分起至八時三十分止，歷時四小時全面性搜索子○○上址住處，此
    有上開勘驗筆錄及搜索全程錄影帶在卷可參，耗費人力、時間甚繁，始尋獲被害
    人子○○上開印章及首飾，是被害人子○○之上開印章及首飾，非經長時間仔細
    搜查，實無從尋獲。而被告乙○○為右揭犯行之際，時間緊迫，自無從尋得上開
    印章及首飾。另查，除上開遭被告乙○○劫取之中國信託銀行存摺，被害人子○○尚有前述臺北國際商業銀行永春分行、第一商業銀行仁愛分行、臺北銀行大安
    分行、臺北銀行永春分行、玉山商業銀行復興分行、合作金庫復興分行、中央信
    託臺北分局等帳戶存摺，其中臺北國際商業銀行永春分行、第一商業銀行仁愛分
    行、臺北銀行大安分行及永春分行、玉山商業銀行復興分行、合作金庫復興分行
    提款之方式均為印鑑章一式，中央信託臺北分局取款方式為憑簽名或印鑑章其中
    一式均有效，中國信託銀行取款方式為憑簽名一式有效，此有臺北國際商業銀行
    永春分行九十二年三月十九日（○九二）北商銀春字第三十五號函附印鑑卡影本
    一紙、第一商業銀行仁愛分行九十二年三月二十日一仁愛字第○八二號函附印鑑
    卡影本一紙、臺北銀行大安分行九十二年三月二十日北銀安服字第九二六○○六
    四一○○號函附開戶印鑑卡、玉山商業銀行復興分行九十二年三月二十四日玉復
    興字第三○三○二四○二號函附開戶資料及印鑑卡、合作金庫復興分行九十二年
    一月二十九日合金復興存字第○九二○○○一五五八號函附印鑑卡、中央信託臺
    北分局九十二年三月二十日北發營字第○九二二二○○○九二二號函附開戶資料
    、中國信託銀行九十二年三月二十一日中信銀九二一八五一○○一二號函附開戶
    資料各一件附卷可稽（參本院卷(五)），是縱使被告乙○○取得被害人子○○該等
    存摺，惟因被告乙○○並無存摺之印鑑章，亦無從獲取子○○之親筆簽名，並無
    法領取該等存摺之款項，是該等存摺對被告乙○○而言並無實益，是其自無拿取
    該等存摺之必要，從而被告乙○○以上開情詞置辯，尚無足採。
  (四)被告乙○○劫取被害人子○○之金融卡、存摺及支票，具有為自己不法之所有之
    意圖部分：
  (1)被告乙○○為能領取上開面額六萬元支票之款項，乃於九十年六月十五日上午十
    時許至臺北市○○○路被害人子○○住處附近某刻印店請店員刻子○○印章一枚
    ，攜至臺北市○○○路○段二○三號中國信託銀行忠孝分行，在支票號碼AH00
    00000號、面額六萬元、發票人為辛○○、受款人為子○○、發票日為九十
    年六月十四日、付款人為中國信託銀行總行儲蓄部之支票背面蓋印子○○印文一
    枚以為背書，並將該紙支票及子○○帳戶存摺交付銀行行員辦理支票存款，並持
    子○○所有之中國信託銀行忠孝分行帳號0000000000號帳戶金融卡，
    於如附表一編號二至三所示之時間、地點，由自動付款設備提領如附表一編號二
    至三所示之現金，合計共四萬元，擬在臺北縣新莊市一帶購買皮革樣品攜回大陸
    地區。其於附表一編號四所示之時間、地點，再持子○○上開金融卡輸入密碼著
    手提款時，因上開面額六萬元支票交換未完成，尚未存入子○○帳戶，而未領得
    款項。其並於九十年六月十八日下午十一時許在被告丙○○上址住處，將子○○
    上開金融卡交予丙○○，囑託丙○○代為提領前揭存入之支票款項六萬元，指示
    其中二萬元為其繳交銀行信用卡費用，另二萬元交付亥○○以還借款，剩餘二萬
    元則供被告丙○○家用，不知情之被告丙○○乃於如附表一編號五所示之時間、
    地點，依照被告乙○○指示持子○○上開金融卡分三次各提領二萬元，合計共提
    領六萬元等情，為被告乙○○所坦認，且經被告丙○○供明在卷，復經證人亥○○先後於警詢及本院調查時證述屬實（參大安分局刑事卷宗第三四七頁、本院卷
    (一)九十一年三月六日訊問筆錄），互核一致，復有中國信託商業銀行九十二年二
    月二十六日九二二○○二○九號函附上開支票號碼AH0000000號之支票影
    本一紙（參本院卷(四)）、被害人子○○上開帳號0000000000號帳戶存
    摺影本一紙（參大安分局刑事卷宗第四三○頁至第四三五頁）、中國信託商業銀
    行九十一年十月七日中信銀九一一八五一○○四二號函附歷史交易查詢報表、提
    款機及中國信託商業銀行監視錄影帶翻拍照片（參大安分局刑事卷宗第二八八頁
    至第二九一頁、第四四二頁至第四五二頁）、監視錄影帶在卷可憑，及本院依職
    權於九十二年二月十二日勘驗被害人子○○上址住處在子○○臥室衣櫃抽屜內扣
    得被告乙○○請刻印店店員刻製用以支票背書之子○○印章一枚（其印文參本院
    卷(三)）扣案可資佐證。
  (2)被告乙○○自被害人子○○上開中國信託銀行帳戶領得之款項，其中如附表一編
    號二、三所示之四萬元，被告乙○○擬提領後至臺北縣新莊市一帶購買皮件樣品
    攜回大陸，其於九十年六月十七日傍晚以自被害人子○○帳戶領得之款項購買
    MOTOROLA牌藍色面板行動電話一具，另加購黑色面板一個，供己使用，此據被告
    乙○○供明在卷（參本院卷(一)九十一年四月二十九日訊問筆錄）。又被告乙○○
    囑託被告丙○○持被害人子○○之金融卡自被害人帳戶領得之六萬元，其中二萬
    元為其繳交銀行信用卡費用，另二萬元交付不知情之亥○○以還借款，剩餘二萬
    元則供丙○○家用，此據被告乙○○、丙○○供明在卷，已如前述。由上足徵，
    被告乙○○自被害人子○○上開中國信託銀行帳戶領得之款項，大部分係供自己
    清償欠款及購物使用，顯與被告乙○○辯稱該等款項係被害人子○○欲投資其大
    陸換匯公司以獲利購買羽繡之用云云，大相逕庭，顯見被告乙○○係基於為自己
    不法之所有之意圖而強取被害人子○○之上述財物，至為灼然。益徵被告乙○○
    辯稱被害人子○○交付上開存摺、金融卡及支票，為投資其大陸換匯公司以獲利
    購買羽繡云云，並非事實。
  (3)被害人子○○上開中國信託銀行存摺係證人辰○○於九十年六月二十日勘查子○○上址住處時，在子○○臥室衣櫃內查獲，當時存摺內已登錄九十年六月十五日
    存入六萬元之紀錄，經證人辰○○於本院調查時證述在卷（參本院卷(一)九十一年
    四月九日訊問筆錄），復有被害人子○○上開中國信託銀行存摺影本存卷可參（
    參大安分局刑事卷宗第四三四頁）。又本院於九十二年二月十二日勘驗被害人子
    ○○住處時，在子○○臥房衣櫃抽屜內扣得子○○印章一枚，此乃被告乙○○委
    託刻印店刻製用以背書之子○○印章，據被告乙○○供承在卷（參本院卷(四)九十
    二年二月二十六日訊問筆錄），且該印章之印文經詳予核對，確與上開支票背書
    之子○○印文一致。而上開存摺及印章既均在被害人子○○住處臥房抽屜查獲，
    可徵係被告乙○○於使用後復將之放回被害人子○○住處臥房抽屜，蓋上開存摺
    及印章原由被告乙○○於九十年六月十五日上午十時許攜至上址中國信託銀行忠
    孝分行辦理支票存款、登錄手續，被告乙○○亦供稱其於同日上午十時三十分許
    至十一時許間再返回子○○上址住處，將子○○上開存摺、印章放回，雖被告乙○○辯稱其係將存摺及印章放入子○○住處之信箱云云，然而經本院於九十一年
    十月十八日勘驗被害人子○○上址住處，其信箱係位於大樓一樓大門入口處，信
    箱門僅以鐵絲稍微勾住，任何人均得以輕易取下鐵絲開啟，此有本院勘驗信箱照
    片四幀存卷足憑（參本院卷(三)），而存摺及印章均屬個人重要物品，被害人子○○殊無可能要求被告乙○○將之任意置放在任何人均唾手可得之處所，是被告乙○○所辯顯與常理不符，諉不足採。從而被告乙○○於九十年六月十五日上午十
    時三十分許至十一時許間返回子○○上址住處，實係進入子○○住處將上開存摺
    、印章放回子○○臥室抽屜內，以掩人耳目，洵堪認定。
  (五)被告乙○○盜刷被害人子○○上開中國信託銀行部分：
  (1)證人尚智運動世界店員丁○○於警詢時證稱：九十年六月十六日十七時二十二分
    許，一名年約四十出頭、身高約一六七公分、微胖之男子，到店裡購買女用運動
    鞋及女用休閒鞋各乙雙、棒球帽兩頂（鞋、帽均是ＮＩＫＥ牌），以卡號000
    0000000000000號之信用卡消費，總計刷卡消費金額四千八百七十
    元，由其與店長巳○○二人接待。該男子到店內表示要購買女用運動鞋送人，稱
    國中女生是穿何款式的鞋？之後拿回更換，但該男子則表示稱：「要出國，不回
    來了。」（表示不方便再更換），最後是買下右記之物品。之後於隔日（十七日
    ）下午該男子又到店裡表示要換小一號尺寸的鞋子，嫌之前所購鞋子太大，但經
    店長向他表示鞋子不會太大，適合女學生穿之後，該男子就取消換鞋念頭而離去
    ，因此伊對該名男子長相印象非常深刻，此男子人就是口卡相片之「乙○○」，
    因為伊對乙○○特別的有印象，所以能明確的指認，警員拿照片及錄影帶供其指
    認時，未說此人是嫌疑人等語（參大安分局刑事卷宗第三三七頁筆錄）；於本院
    調查時到庭結證稱：九十年六月十六日一名男子到店理說要買女生的鞋子，說要
    送人，當時是由其與店長揚怡玲接待，該名男子用信用卡簽寫如附件一所示之簽
    帳單買了一雙慢跑鞋、一雙涼鞋，結完帳後又買了兩頂帽子，其告知該名男子尺
    寸不合可以換，他有說要出國，不回來了，沒辦法回來換，但他隔天一大早就來
    換前一天買的慢跑鞋或涼鞋的ＳＩＺＥ，因為此人是男生來購買女生的鞋，比較
    特別，其等都比較有印象，隔天他又拿鞋來換，就更有印象，（經證人當庭指認
    ）從長相、五官其可以確認在庭的被告乙○○就是當天來購買的人等語（參本院
    卷(二)九十一年六月十日訊問筆錄）。又證人即尚智運動世界店長揚怡玲於警詢及
    本院調查時到庭結證稱：經警方提供犯嫌乙○○之相片供其指認，該相片之人即
    為九十年六月十六日李前往其任職的尚智運動世界消費購買女鞋及運動帽之人沒
    有錯，因其購買該女鞋因尺寸不符，於隔日下午還過來換鞋，因其挑選很久，且
    口氣不好，稱何以拿如此大之尺寸賣他，經其解釋，該男子口氣才轉緩，所以記
    憶很深，當時該男子係以信用卡結帳，由店員丁○○結帳，購買金額共四千八百
    七十元。此人於九十年六月十七日下午來換鞋，他來店內換鞋還很刻意將帽子壓
    低，態度很不友善等語（參大安分局刑事卷宗第三三三頁筆錄）；於本院調查時
    到庭結證稱：九十年六月十六日下午五時許，一名男子到尚智運動世界提到要買
    鞋給女孩子，當天買鞋子及帽子，其在警詢時有當場指認被告乙○○之口卡片照
    片之人即是前往消費的人，此人第二天來換鞋，他有點緊張，口氣不太好，有點
    衝，伊就親自處理等語（參本院卷(二)九十一年六月十日訊問筆錄）。是證人丁○○、巳○○因被告乙○○係男子卻購買女鞋，且挑選甚久，態度很不友善，復於
    翌日再次到尚智運動世界要求更換所購女鞋之尺寸，嗣經證人巳○○解說後才打
    消換鞋之意，情況特殊，因此對被告乙○○來店購物之情形印象深刻，對被告乙○○之面貌記憶清晰，而於警員提供乙○○之口卡相片供證人丁○○、巳○○指
    認時，其二人均明確指認被告乙○○即係於九十年六月十六日下午五時許持子○○上開信用卡前往購買女鞋及帽子並刷卡簽帳之人，證人丁○○並於本院調查時
    到庭當庭指認被告乙○○即係於右揭時間持子○○上開信用卡前往購買女鞋及帽
    子並刷卡簽帳之人；又參以證人丁○○、巳○○與被告乙○○素不相識、毫無怨
    隙，斷無故為誣攀之理，從而證人丁○○、巳○○所為上述證詞，堪以採信。此
    外，尚有如附件一所示之簽帳單影本一紙（參大安分局刑事卷宗第三四○頁）、
    中國信託商業銀行子○○上開信用卡應收帳務明細查詢表影本二紙（參大安分局
    刑事卷宗第四二七頁、第四二八頁）在卷足憑，足徵被告乙○○確實於九十年六
    月十六日下午五時二十二分，持子○○上開信用卡至在臺北市○○街○段時四之
    一號尚智運動世界，假冒係子○○本人，行使該信用卡刷卡購買如附表二編號一
    所示價值之物，並以複寫方式，在二聯式簽帳單上顧客存根聯及特約商店存根聯
    偽簽如附件一所示「子○○」中英文署押，作為以子○○名義購物消費，允諾付
    款予發卡銀行之意思表示，而偽造簽帳單私文書，再將簽帳單特約商店存根聯交
    付該特約商店而行使之，使各特約商店及中國信託銀行誤信其即為子○○本人，
    而陷於錯誤，交付其所購買如附表二編號一所示價值之物。至證人丁○○雖證稱
    上開購物之男子第一次（即九十年六月十六日）來的時候好像沒有禿頭，第二天
    來換第一天的東西時有戴帽子，現在（指九十一年六月十日）看到跟當時（指九
    十年六月十六日）頭髮不一樣，但五官可以確認在庭的被告乙○○是當天來購物
    之人等語、證人巳○○於本院證述時稱已無法辨認被告乙○○是否當日前來刷用
    子○○信用卡之人等語，然查常人之髮型極容易改變、偽裝，而面部五官則不易
    變更，從而證人丁○○以五官面貌明確指認被告乙○○即係右述持子○○上開信
    用卡購物之人，並無瑕疵；且參以證人巳○○製作警詢筆錄指認被告乙○○之時
    間為九十年六月二十日，距九十年六月十六日被告乙○○前往刷用子○○信用卡
    之時僅四日，就被告乙○○之面貌及當日刷卡之情形自然記憶清晰，是其於警詢
    時指認被告乙○○即為右揭時間刷用子○○信用卡之人，自堪信實。而證人巳○○於九十一年六月十日至本院證述，距九十年六月十六日被告乙○○前往刷用子
    ○○信用卡之時，已有一年之間隔，其因記憶褪去而表示無法當庭辨認被告乙○○是否為刷用子○○信用卡之人，自合於常情，尚難因此遽認其於警詢之指認有
    何瑕疵。
  (2)按法院核對筆跡，本為調查證據方法之一種，除特種書據，如、畫或書家摹倣各
    種字體者之筆跡，須選任專門知識技能之鑑定人為古書之鑑定外，若通常書據，
    一經核對筆跡，即能辨別真偽異同者，法院精密核對之結果，依其心證而為判斷
    ，雖不選任鑑定人實施鑑定程序，亦不得指為違法，最高法院十七年上字第三四
    六號判例意旨參照。茲就附件一至附件十各紙簽帳單上持卡人簽名欄「子○○」
    之中英文署名交互對照，經以肉眼詳予觀察、比對，附件一至附件十簽帳單之筆
    順、筆劃與字型顯然均完全相同，是如附件一至附件十所示之簽帳單均為同一人
    所簽署乙節，堪以認定。其次，參以附件一至附件十所示之簽帳單，行為人在持
    卡人簽名欄所簽署之「子○○」署名，其中「靜」、「華」二字之字型、筆劃、
    筆順，以肉眼詳予觀察、比對，顯與被告乙○○於九十年九月十四日羈押於臺灣
    臺北看守所入所時填寫之「臺灣臺北看守所被告新收家庭狀況教育程度調查表」
    中「靜心訴訟」之「靜」字，及同日在臺灣臺北看守所羈押期間所書寫之「切結
    書」中「中華民國」之「華」字之字型、筆劃、筆順完全相同，此有臺灣臺北看
    守所九十一年三月二十七日北所戒字第○九一○○一四九二○號函附「臺灣臺北
    看守所被告新收家庭狀況教育程度調查表」、「切結書」各一件在卷足憑（參本
    院卷(一)）；又觀諸附件一至附件十簽帳單上持卡人簽名欄「子○○」中文署名中
    「張」字之字型、筆劃、筆順，經詳細比對，核與被告乙○○於九十一年十一月
    七日撰寫之刑事答辯狀中「子○○」之「張」字之字型、筆劃、筆順完全相同，
    有被告乙○○上開答辯狀一件在卷可稽（參本院卷(三)）。復參諸被告乙○○確於
    如附表二編號一所示之時、地，持子○○上開信用卡，假冒係子○○本人，行使
    該信用卡刷卡購買如附表二編號一所示之物，並以複寫方式，在二聯式簽帳單上
    顧客存根聯及特約商店存根聯偽簽如附件一所示「子○○」中英文署押，從而如
    附件二至附件十所示之簽帳單，顯亦係被告乙○○所冒名偽簽，彰彰甚明。是被
    告乙○○於如附表二編號二至十所示之時、地，確有持子○○上開信用卡，假冒
    係子○○本人，行使該信用卡刷卡購買如附表二編號二至十所示價值之物，並以
    複寫方式，在二聯式簽帳單上顧客存根聯及特約商店存根聯偽簽如附件二至附件
    十所示「子○○」中文、英文署押，作為以子○○名義購物消費，允諾付款予發
    卡銀行之意思表示，而偽造簽帳單私文書，再將簽帳單特約商店存根聯交付該特
    約商店而行使之，使各特約商店及中國信託銀行誤信其即為子○○本人，而陷於
    錯誤，交付其所購買如附表二編號二至十所示價值之物等情，均堪認定。
  (3)至被告乙○○辯稱：其要求自己下午五點之前回到家，趕在五點之前回到家做飯
    ，讓小孩六點回來可以吃飯，且九十年六月十六日看完晚間七時之新聞後，即出
    門至大賣場購物；同年月十七日下午四時出門至玩具反斗城為小孩選購玩具，然
    因價值太高為購買，嗣再至臺北縣中和市○○路通訊行購買行動電話，且於當日
    下午五時三十三分與卯○○通話十分鐘之久，不可能到尚智運動世界等處購物云
    云。惟查，被告乙○○於本調查時供稱：九十年五月十五日至六月十九日其大概
    只有四天沒有煮晚餐，若其沒有煮晚餐己○○會自己做飯等語（參本院卷(四)九十
    二年二月二十六日訊問筆錄），足見被告乙○○並非每日均煮晚餐陪同小孩一起
    用餐。又證人即被告乙○○之長子己○○於本院調查時到庭證稱：其是福和國中
    三年級，之前與母親同住，現在與阿公、阿媽住在一起。其上課時間是早上七點
    到下午六點半，從國一開始就這樣，每天都到六點半才下課，回到家是六點四十
    五分。其與母親同住時，三餐有時去便利商店買東西，有時候自己煮，早餐在外
    面吃，中餐在學校買，晚餐有時候外面買，有時候自己煮。其父親乙○○從大陸
    回來都住在媽媽那邊，睡客廳沙發，他在媽媽家都是睡覺、看電視，沒有煮早餐
    給我吃，有煮晚餐，應該是每天煮，有陪伊一起吃，但九十年六月十四日至十七
    日父親有無煮晚餐已經忘記等語（參本院卷(四)九十二年二月二十六日訊問筆錄）
    ，是證人己○○所稱被告乙○○應該是每天煮晚餐乙節，顯與被告乙○○供稱之
    情節不符。又證人己○○每天下課時間為下午六時三十分，回到住處時間為下午
    六時四十五分，然被告乙○○卻供稱其子下課回到家的時間為下午六時，亦有未
    合。再證人己○○對於被告乙○○於九十年六月十四日至十七日之間是否有煮晚
    餐已不復記憶，自無從佐證被告乙○○於九十年六月十四日至十七日有煮晚餐之
    事實。另縱認被告乙○○於九十年六月十六日、十七日曾至大賣場、玩具反斗城
    、通訊行等處購物，然並不妨礙其於該二日另於如附表二編號一至編號十所示之
    時間，至各編號所示之地點，刷用子○○上開信用卡購物，是其辯稱上情，尚屬
    無稽。況被告乙○○所辯上情，均無其他事證足佐，亦難遽信。
  (六)被告乙○○潛逃及回國之情形：
  (1)證人即前臺北市政府警察局大安分局（下稱大安分局）小隊長（現任職臺北市刑
    警大隊肅竊組）黃祝於本院調查時結證稱：被害人子○○失蹤後，其於九十年六
    月十八日下午話打電話跟乙○○聯繫，請乙○○於同日下午三時到分局說明，乙○○表示人在楊梅，趕不回來，遂約當天晚上九點再到分局。然晚上九點他沒有
    來，其再次聯絡乙○○，乙○○說喝醉了，改約同年月十九日下午三點到分局。
    但十九日下午三點乙○○仍未到分局說明。其等於十九日下午六點查詢乙○○有
    無出境，結果發現乙○○已於十九日早上七點二十分搭乘華航班機出境等語（參
    本院卷(一)九十一年三月二十日、本院卷(三)九十二年二月十二日訊問筆錄）；核與
    證人即前大安分局警員（現任職臺北市刑警大隊）辰○○於本院調查時結證稱：
    九十年六月十八日與乙○○聯繫時，乙○○原本與其等約定六月十八日下午三點
    到分局說明，但沒有來，又再次約定同日晚上九點要到大安分局三組來，但晚上
    九點他仍沒有過來，其等九點又繼續打電話給乙○○，他說喝醉了無法過來，再
    約隔天（十九日）下午三點要過來，結果乙○○於十九日早上七點多就搭機出境
    等語（參本院卷(一)九十一年四月九日訊問筆錄）一致。參以被告乙○○於本院調
    查時亦供稱：黃祝第一次與其聯絡係於九十年六月十八日下午一時，當時告知黃
    祝其在中壢與朋友用餐，黃祝請伊去大安分局說明有關子○○之事，其說知道了
    。用完餐，伊打電話給卯○○詢問為何大安分局找伊，卯○○說甲○○報案子○○失蹤，嗣於同日下午三時其以電話跟黃祝聯絡，告知其在中壢與朋友在一起，
    回不去，或許晚上可以去分局，黃祝說其於晚上八點半前在辦公室等伊，伊並沒
    有與黃祝約確定的時間。後來朋友又約晚上一起吃飯幫伊餞行，其不便拒絕。晚
    上還沒有散席的時候，黃祝又打電話來，其說正在用餐，黃祝即請伊明天（即十
    九日）早上來分局，其表示沒有辦法，明天下午四、五點會再跟黃祝聯絡等語（
    參本院卷(一)九十一年三月二十日訊問筆錄），核與證人黃祝、辰○○證稱其等於
    九十年六月十八日下午以電話與被告乙○○聯繫請被告乙○○到大安分局說明之
    事宜，然被告乙○○均未依約於當日下午及晚上前往大安分局，嗣於同日晚間再
    度聯繫被告乙○○，與被告乙○○約定翌日（十九日）下午再為說明之情形大致
    相符，而證人黃祝等為大安分局警員，其等為偵查刑事案件而通知犯罪嫌疑人至
    分局說明，必定會告知明確到場之時間，絕無任由犯罪嫌疑人自行決定到場時間
    之理，況被告乙○○於偵訊已供稱證人黃祝以電話通知其於九十年六月十八日下
    午至大安分局說明，然其未前往，黃祝又請其於同日晚間八時三十分前至大安分
    局，其仍未前往，黃祝再次通知其應於翌日（十九日）前往大安分局，其表示十
    九日下午可以至大安分局說明等語（參九十年度偵字第一六一一七號偵查卷第六
    十一頁九十年十月九日偵訊筆錄），顯然與證人黃祝、辰○○證稱已通知被告乙○○應於特定時間至大安分局說明而被告乙○○未到場之情節大致相符，是應以
    證人黃祝、辰○○互核一致且無瑕疵之證詞為可採。又被告乙○○確實在證人黃
    祝先後通知其應於九十年六月十八日下午三時、同日下午九時及同年月十九日下
    午三時至大安分局說明子○○之事後，均未依通知前往大安分局，反而於翌日即
    九十年六月十九日上午七時二十分搭乘中華航空公司早班飛機由香港轉赴大陸地
    區，此有中華航空公司旅客搭機證明書（參本院卷(一)）、中華航空公司臺灣地區
    處九十一年七月二十六日二○○二TPEDE○○○六五A函文（參本院卷(二)）及內政
    部警政署九十一年二月二十七日警署資字第○九一○○二九一二二號函附乙○○
    入出境紀錄各一件附卷足佐，被告乙○○赴大陸地區後更未於當日下午主動與證
    人黃祝聯繫告知其已前往大陸地區之情事，足徵被告乙○○自始即無意前往大安
    分局說明。復參以被告乙○○早於證人黃祝通知其至大安分局說明前之九十年六
    月十七日即已預定將於同年月十九日上午七時二十分搭乘中華航空公司早班飛機
    由香港轉赴大陸地區，此有上開旅客搭機證明書及中華航空公司函文可證，其卻
    隱瞞此情，藉故拖延大安分局對其之約談，並虛以諉蛇向證人黃祝佯稱將於九十
    年六月十九日下午至大安分局說明，以趁隙於九十年六月十九日上午七時二十分
    搭乘中華航空公司早班飛機由香港轉赴大陸地區，可徵被告乙○○為右揭犯行後
    ，顯然早已計劃潛往大陸地區逃匿，以避追緝。
  (2)被告丙○○於本院審理時陳稱：九十年六月十九日晚上大安分局警員到其住處詢
    問乙○○是否認識某個朋友，其表示不知道，問乙○○何時回大陸，其告知當天
    早上回去。之後伊打電話給乙○○告知大安分局警員查訪之事，乙○○說若警員
    再來找他，就給警員他的行動電話號碼，但之後大安分局警員就沒有找伊。第二
    次於同年七月二十七日凌晨，大安分局警員到其住處搜索，並查扣其所有車牌號
    碼Ｑ二─七一九三號自用小客車採證鑑定，翌日（即二十八日）其打電話告訴乙○○車子被扣押之事，其問乙○○究竟什麼事情，警察為何會傳伊去問話，請乙○○趕快回臺灣。同年八月一日大安分局傳喚伊到場採取其頭髮、口腔細胞，並
    告知鑑定報告已經出來，請伊打電話叫乙○○回臺，其在大安分局打電話給乙○○，告知乙○○警員說車子有鑑定出來子○○的血跡，乙○○說不可能，另告知
    乙○○大安分局請他在八月十五日以前一定要回臺，乙○○說不可能這麼短時間
    ，需要把大陸事情處理一下。之後於同月間，大安分局警員又來找伊，其又打電
    話給乙○○，告知大安分局有寄送傳票傳喚乙○○，請乙○○趕快回臺等語（參
    本院卷(三)九十二年二月十二日訊問筆錄）。被告乙○○於本院審理時供稱：九十
    年六月十九日伊從香港進大陸，打電話給丙○○，丙○○告訴我她把款項提完，
    其知道大安分局曾經到中正路一五一巷查訪伊，伊當時意識到應把金融卡剪掉，
    就叫丙○○把卡剪掉。丙○○交保後打電話跟伊說她被檢方搜索、移送，檢方要
    以強盜殺人起訴她，並哭訴說她那麼信任伊，責備伊為何要害她。其當時判斷，
    伊已經害丙○○捲入這個官司。另一次丙○○在大安分局打電話給伊，其告訴丙○○會在八月底、九月初回臺，因為當時傳喚單已經開出第二張。同年八月底、
    九月初其又打電話給丙○○告知沒有辦法按原來的時間回臺，回臺日期確定要延
    後到九月十一日才會回來。一直到子○○確實失蹤以後，其意識到會帶給丙○○
    怎樣的麻煩，就沒有主動跟家人及所有的朋友聯絡。丙○○從高中畢業到現在，
    幾乎都從事兩個工作，丙○○幫伊處理問題，結果其帶給丙○○這樣的麻煩，其
    回臺是要喚回丙○○對其的信任等語（參本院卷(三)九十二年二月十二日訊問筆錄
    、同年一月六日審判筆錄），復有本院九十年度聲搜字第五一號搜索票影本二紙
    、大安分局九十年八月一日及同年八月九日通知書與送達證書各一件在卷足憑，
    是被告丙○○於九十年六月十九日被告乙○○出境後，數度歷經大安分局執行之
    搜索、扣押及訊問，心情甚為緊張、驚慌，大安分局於九十年八月一日及同月九
    日並二度通知被告乙○○到場說明，分別由被告丙○○、被告乙○○之父戊○○
    代為收受通知書，此造成被告丙○○極大心理壓力，並因此數次打電話哭訴、催
    促被告乙○○趕快回臺說明，被告乙○○為避免不知情之丙○○因提款及丙○○
    所有Ｑ二－七一九三號自小客車內被採驗到多處子○○血跡之事無法解釋受牽採
    連，遂於同年九月十一日返臺接受調查。
  (七)至被告乙○○聲請傳喚鄭庭岳，以證明其於九十年六月十五日晚間與鄭庭岳共同
    用餐；又聲請傳喚李菁菁、李素月、李嫌嬅、李純如，以證明被告丙○○平日以
    上開自用小客車搭載其等上下班。惟查，該等待證事實與本案構成要件事實並無
    關聯性，核無調查之必要。其次，被告乙○○聲請傳喚遠東百貨公司店員，以證
    明持子○○信用卡刷卡之人，然本院依據右開理由已足認定於右揭時、地冒名刷
    用子○○信用卡之人係被告乙○○，核無再傳喚該店員重複調查本院卷證已明事
    項之必要。
  (八)綜上，本件雖無被告乙○○自白，又尋無被害人子○○屍體；惟本院綜合被害人
    子○○主臥房浴室內之牆壁、柱子、門板、地板、洗臉檯、浴缸、馬桶等處，均
    附著有大量子○○血液；另於九十年六月十四日晚間，被告乙○○向其妹丙○○
    借用自小客車，嗣該自小客車之駕駛座、後座及後車廂均經檢驗出留有被害人子
    ○○血跡，衡之社會常情，活人不可能在後車廂活動，僅屍體始可能置於後車廂
    ；暨被害人子○○於九十年六月十四日上午十一時許與被告乙○○通話後即告失
    蹤，亦即自九十年六月十四日以後，子○○即毫無任何社會、經濟活動；另本院
    參酌被告乙○○於九十年六月十四日前，財務困難，需款恐急及被告乙○○無法
    合理說明其為何持有子○○財物：含持子○○存摺，偽刻印章背書存入子○○所
    有之支票，以子○○金融卡輸入密碼提款十二萬元、以子○○信用卡刷卡等事證
    ，因認被告乙○○矢口否認犯行，飾詞矯辯，均不足採信。是被告乙○○右揭所
    犯強盜而故意殺人、行使偽造私文書、詐欺取財及以不正方法自動付款設備取得
    他人之物之犯行，均堪認定，應依法論科。
三、核被告乙○○所為，係犯修正後刑法第三百三十二條第一項強盜而故意殺人罪、
    同法第二百十六條、第二百十條之行使偽造私文書罪、同法第三百三十九條第一
    項之詐欺取財罪及同法第三百三十九條之二第一項以不正方法由自動付款設備取
    得他人之物罪。起訴書誤載被告乙○○涉犯刑法第三百三十九條第一項詐欺取財
    罪，經蒞庭檢察官當庭更正為同法第三百三十九條之二第一項之罪，併予敘明。
    按行為後法律有變更者，適用裁判時之法律。但裁判前之法律有利於行為人者，
    適用最有利於行為人之法律，刑法第二條第一項定有明定。經查被告乙○○於九
    十年六月十四日行為後，立法院已於九十一年一月八日修正廢止懲治盜匪條例第
    二條第一項第六款強盜殺人罪，並將刑法第三百三十二條修正，同年月三十日經
    總統公布，於二月一日生效施行。被告盜匪行為，在懲治盜匪條例未公布廢止前
    ，依被告行為時所適用之法律而言，該條例乃修正前刑法（指九十一年一月三十
    日修正、增訂前之刑法）之特別法，依特別法優於普通法之法律適用原則，自應
    適用懲治盜匪條例論處，無適用修正前刑法之餘地。而懲治盜匪條例之廢止，與
    刑法強盜、擄人勒贖及其結合犯等相關條文之修正及增訂，係經立法院於同日三
    讀通過，並經總統於九十一年一月三十日同日公布施行。考其立法之目的，在以
    修正後之刑法取代上開條例，避免修正前之刑法發生中間法之效力。故懲治盜匪
    條例雖曰廢止，然因廢止前後，被告行為在行為時至裁判時，均有刑罰規定，該
    條例之廢止，自屬刑法第二條第一項之行為後法律有變更，而非刑事訴訟法第三
    百零二條第四款、第三百八十一條、第三百九十三條第四款所稱之刑法「廢止」
    ，亦無所謂因該條例之廢止而應回復適用修正前刑法相關條文之餘地。依上說明
    ，被告乙○○之盜匪行為，法院於九十一年二月一日以後裁判時，依刑法第二條
    第一項規定，並參酌最高法院二十五年上字第二六七號、二十八年上字第二三九
    七號、五十一年臺上字第二一七九號諸判例意旨，自應就被告行為時有效之懲治
    盜匪條例與裁判時已修正之刑法予以比較適用。至被告行為時修正前之刑法相關
    條文，既不因上開條例廢止而回復，又非中間法，即無所謂比較適用問題。而原
    懲治盜匪條例第二條第一項第六款強劫殺人罪之法定刑為「死刑」，新修正之刑
    法第三百三十二條第一項強盜而故意殺人罪之法定刑為「死刑或無期徒刑」，比
    較新舊法，自以修正後之刑法第三百三十二條第一項有利於行為人。又被告乙○○於簽帳單上偽造子○○中英文署押及偽造子○○印章蓋在上開支票背面偽造印
    文以為背書之行為均係偽造私文書之部分行為；又偽造私文書後進而行使，偽造
    之低度行為應為行使之高度行為所吸收，均不另論罪。被告乙○○利用不知情之
    丙○○領款及利用不知情之刻印店人員偽刻子○○印章，均為間接正犯。被告乙○○如附表一編號四所示之行為，因其存入面額六萬元支票尚未交換完畢，致存
    款不足未領得款項，是其該次犯行尚屬未遂。被告乙○○所犯以不正方法自動付
    款設備取得他人之物罪（包括既遂及未遂部分）、上開行使偽造私文書罪及詐欺
    取財罪，均有多次犯行，各犯行間，均時間緊接，觸犯構成要件相同之罪名，顯
    均係基於概括犯意而為之，均為連續犯，應分別論以一連續行使偽造私文書罪及
    連續詐欺取財罪。又被告所犯前開強盜而故意殺人罪、行使偽造私文書罪、詐欺
    取財罪及以不正方法由自動付款設備取得他人之物罪間，有方法結果之牽連關係
    ，應依刑法第五十五條牽連犯之規定，從較重之強盜而故意殺人罪處斷。爰審酌
    被告乙○○與被害人子○○並無深仇大恨，竟因需款恐急在邀約被害人子○○投
    資遭致嚴拒，為謀奪被害人財物而遽下毒手，事後逐步提領被害人帳戶之現款花
    用，並冒名刷用被害人之信用卡消費，以圖一己私利，迄本院辯論終結時，猶矢
    口否認犯行，拒不供出被害人屍體之下落，飾詞狡卸，毫無悔意，所為造成被害
    人家屬身心受有永久難以抹滅之哀痛，衡諸社會一般人客觀標準，難邀憫恕，惟
    念及其潛逃大陸地區後，受胞妹丙○○之勸說，為避免丙○○因提款及丙○○所
    有Ｑ二－七一九三號自小客車被採驗到多處子○○血跡，無法解釋而受牽連，尚
    能回臺接受調查，良知尚未完全泯滅，及其犯罪之手段、智識程度、犯罪後之態
    度等一切情狀，量處如主文所示之刑，並依法宣告褫奪公權終身，以昭炯戒。末
    查，如附表二編號一至十所示商店消費時被告乙○○所偽造如附件一至附件十所
    示子○○名義之簽帳單顧客存根聯，為被告乙○○所有因犯罪所得之物，無法證
    明已滅失而不存在，均依刑法第三十八條第一項第三款規定，宣告沒收。另如附
    件一至附件十所示簽帳單之特約商店存根聯均已交付各特約商店，已非被告乙○○所有，然其上偽造子○○之中英文署押，及如附表三所示被告偽刻之子○○印
    章與在上開支票上偽造之子○○印文各一枚，均應依刑法第二百十九條宣告沒收
    。至被告乙○○雖將被害人子○○之屍體攜至不詳處所湮滅，然無積極證據證明
    其係以掩埋抑或任意棄置之方式為之，尚難遽以遺棄屍體罪相繩，附此敘明。
貳、丙○○部分
一、公訴意旨略以：被告丙○○明知乙○○交付之金融卡帳戶存款來源不明，竟基於
    不法所有之意圖，受被告乙○○囑託，持被害人子○○之金融卡於附表一編號五
    所示之時、地盜領子○○之存款共計六萬元，其中二萬元依被告乙○○之指示償
    還被告乙○○之前妻亥○○，二萬元代被告乙○○清償信用卡債務、所餘兩萬元
    則留為己用，因認被告丙○○涉犯刑法第三百四十九條第一項收受贓物罪嫌、第
    三百三十九條之二以不正方法由自動付款設備取得他人之物罪嫌（起訴書誤載為
    刑法第三百三十九條之詐欺罪嫌，經蒞庭檢察官當庭更正）等語。
二、公訴人認被告丙○○涉犯右揭犯行，無非以被告乙○○之陳述、被告告丙○○自
    白、通聯紀錄及錄影帶翻拍照片，且被告乙○○曾告知以金融卡提款後，應即將
    金融卡丟棄，因認被告丙○○對於該提款卡來源不明，係非法取得之物，應有預
    見，竟仍持之提領他人財物，其主觀上應有贓物罪及詐欺罪之不確定故意，資為
    論據。被告丙○○固坦承持上開金融卡於附表一編號五所示之時、地由自動付款
    設備之提款機分三次提領共六萬元之事實，惟堅詞否認右揭犯行，辯稱：乙○○
    將上開金融卡交付伊，委託伊領款六萬元，金融卡上沒有姓名，伊並不知金融卡
    係何人所有，乙○○僅告知是人頭戶的錢等語。
三、按犯罪事實應依證據認定，無證據不得推定其犯罪事實；又不能證明被告犯罪者
    ，應諭知無罪之判決，刑事訴訟法第一百五十四條、第三百零一條第一項分別定
    有明文。次按被告之自白，不得作為有罪判決之唯一證據，仍應調查其他必要之
    證據，以察其是否與事實相符，刑事訴訟法第一百五十六條第二項亦有明文。第
    按認定不利於被告之事實須依積極證據，苟積極證據不足為不利於被告事實之認
    定時，即應為有利於被告之認定（最高法院三十年臺上字第八一六號判例參照）
    。又事實之認定，應憑證據，如未能發現相當證據，或證據不足以證明，自不能
    以推測或擬制之方法，以為裁判基礎（最高法院四十年臺上八六號判例參照）；
    又認定犯罪事實所憑之證據，雖不以直接證據為限，間接證據亦包括在內；然而
    無論直接或間接證據，其為訴訟上之證明，須於通常一般之人均不致有所懷疑，
    而得確信其為真實之程度者，始得據為有罪之認定（最高法院七十六年臺上字第
    四九八六號判例參照）。
四、經查：
  (一)被告丙○○於警詢時曾供稱：上開金融卡是乙○○於九十年六月十八日晚間十一
    時許，拿至臺北縣永和市○○路一五一巷五弄五號其住處交給伊的，乙○○將該
    金融卡交給伊時，特別叮嚀說提完錢後，即將該金融卡剪掉丟棄，其詢問乙○○
    為何要如此做，乙○○即告知該金融卡是人頭戶申請的，所以不宜留在身上。伊
    領完錢後，即依乙○○的指示，將該卡用手折斷後，丟棄在陽明醫院的垃圾桶內
    ，所領的款項依乙○○指示二萬元還給亥○○，二萬元繳付乙○○信用卡帳款，
    另二萬元留作家用等語（參大安分局刑事卷宗第三六三頁）；於偵查中供稱：乙○○於六月十八日晚間來找伊，說他向前妻借兩萬元，請其去領錢還他前妻，乙○○於六月十八日晚上在自己住處將金融卡給伊。乙○○不自己去領，是因為一
    張票要交換，來不及領，故託伊幫忙領六萬元，其中兩萬元留作家用，乙○○沒
    有告訴伊金融卡是誰的，只說金融卡是人頭戶的，叫伊丟掉，伊將提款卡丟在陽
    明醫院之垃圾桶內等語（參九十一年度偵字第一六一一七號卷第五十三頁），觀
    諸被告丙○○上開供述，被告丙○○雖坦承持上開金融卡領款之事實，且與被告
    乙○○所供交付上開金融卡予被告丙○○，指示被告丙○○提款之情節一致，然
    被告丙○○始終辯稱上開金融卡係被告乙○○交付，經乙○○告知係人頭之金融
    卡等語，則被告丙○○於警詢及偵查中對於公訴人起訴之犯罪事實，顯未自白。
  (二)按刑法第十三條第一項明定：行為人對於構成犯罪之事實，明知並有意使其發生
    者為故意。同條第二項明定：行為人對於犯罪之事實，預見其發生，而其發生並
    不違背其本意者，以故意論。前者學理上謂為意欲主義，後者謂為容認主義，但
    不論其為「明知」或「預見」，皆為故意犯主觀上之認識，只是程度強弱有別，
    行為人有此認識進而有「使其發生」或「任其發生」之意，則形成犯意，前者為
    確定故意、直接故意，後者為不確定故意、間接故意；刑法關於犯罪之故意，係
    採希望主義，不但直接故意，須犯人對於構成犯罪之事實具備明知及有意使其發
    生之兩個要件，即間接故意，亦須犯人對於構成犯罪之事實預見其發生，且其發
    生不違背犯人本意始成立，最高法院九十年台上字第七九六四號判決、二十二年
    上字第四二二九號判例意旨可資參照。經查被告乙○○與丙○○係親兄妹，感情
    深厚（九十年九月十一日乙○○返臺接受調查，亦因避免丙○○受牽連），被告
    乙○○前往大陸地區經商後，財務狀況未見好轉，其他親友均不願借款，此據被
    告丙○○陳明在卷，被告丙○○除繼續與之往來外，並陸續借款數百萬元予被告
    乙○○。被告乙○○因所存入上開六萬元支票須透過交換始能兌領，惟其於九十
    年六月十九日早上急於出境，故將上開金融卡交付並告知密碼，委由丙○○代為
    領款，與日常生活經驗尚無違背。次查，本件並無積極證據證明被告乙○○持交
    該金融卡予被告丙○○時，曾告知該金融卡係強盜所得之贓物，且衡之常情，被
    告乙○○與丙○○係親兄妹，被告乙○○在臺灣地區之財物均由被告丙○○處理
    ，其持交金融卡委託丙○○代為領款，原無須告知被告丙○○該金融卡款項之來
    源。至被告乙○○雖告知丙○○該金融卡屬人頭戶開立，然取得人頭戶開立之金
    融卡，並不等於取得強盜所得之贓物，況現今社會尚不乏徵得他人同意以他人名
    義開立帳戶供己使用之例。再查，被告丙○○於主觀上既認為該金融卡為被告乙○○以人頭申請開設之帳戶，則被告丙○○主觀上對於被告乙○○所交付之上開
    金融卡係強盜所得之贓物乙節，即無認識或預見，亦即被告丙○○僅認知被告乙○○交付之金融卡係以人頭戶開設，未具體認知被告乙○○交付之金融卡係強盜
    所得之贓物，其收受該金融卡進而提款之行為，尚難遽認有何收受贓物及以不正
    方法由自動付款設備取得他人之物之不確定故意。故被告丙○○辯稱上開金融卡
    係被告乙○○交付，經乙○○告知係人頭戶之金融卡等語，尚非不可採信。
  (三)綜上所述，公訴人所舉之證據既不足以證明被告丙○○有本件收受贓物、以不正
    方法由自動付款設備取得他人之物之犯行，本院依職權調查全部證據後，亦查無
    證據足認被告丙○○有公訴人所指之右揭犯行，此外，復查無其他積極事證足認
    被告丙○○有何收受贓物、以不正方法由自動付款設備取得他人之物之犯行，揆
    諸前揭判例意旨及說明，其罪嫌即屬未足，自應為無罪之諭知。
據上論斷，應依刑事訴訟法第二百九十九條第一項前段、第三百零一條第一項，刑法
第二條第一項前段、修正後刑法第三百三十二條第一項、第三百三十九條之二第一項
、第二百十六條、第二百十條、第三百三十九條第一項、第五十五條、第三十七條第
一項、第三十八條第一項第二款、第二百十九條，判決如主文。
本案經檢察官俞秀端、柯宜汾到庭執行職務
中      華      民      國        92        年       6      月     3    日
                                臺灣臺北地方法院刑事第七庭
                                    審判長法  官  梁  耀  鑌
                                          法  官  蔡  正  雄
                                          法  官  張  筱  琪
右正本證明與原本無異。
如不服本判決，應於判決送達後十日內向本院提出上訴狀(應抄附繕本)。告訴人
或被害人如對於本判決不服者，應具備理由請求檢察官上訴，其上訴期間之計算
係以檢察官收受判決正本之日期為準。
                                          書記官  潘  文  賢
中      華      民      國        92        年       6      月     6    日
中華民國刑法第三百三十二條
犯強盜罪而有左列行為之一者，處死刑或無期徒刑：
一  放火者。
二  強制性交者。
三  擄人勒贖者。
四  故意殺人者。
中華民國刑法第三百三十九條之二
意圖為自己或第三人不法之所有，以不正方法由自動付款設備取得他人之物者，處三
年以下有期徒刑、拘役或一萬元以下罰金。以前項方法得財產上不法之利益或使第三
人得之者，亦同。
中華民國刑法第二百一十六條
 (行使偽造變造或登載不實之文書罪)
行使第二百十條至第二百十五條之文書者，依偽造、變造文書或登載不實事項或使登
載不實事項之規定處斷。
中華民國刑法第二百一十條
 (偽造變造私文書罪)
偽造、變造私文書，足以生損害於公眾或他人者，處五年以下有期徒刑。
附表一：
┌──┬───────────┬────────┬──────────┐
│編號│      時   間         │   地   點      │提款金額（新臺幣）  │
├──┼───────────┼────────┼──────────┤
│    │                      │臺北市○○路○段│                    │
│一  │九十年六月十四日下午四│一號、萬通商業銀│二萬元              │
│    │時十八分許            │行儲蓄部        │                    │
├──┼───────────┼────────┼──────────┤
│    │                      │臺北縣新莊市中正│                    │
│二  │九十年六月十五日下午一│路二四三號、世華│二萬元              │
│    │時四十五分許          │商業銀行        │                    │
├──┼───────────┼────────┼──────────┤
│    │                      │臺北縣新莊市中正│                    │
│三  │九十年六月十五日下午一│路一七五之一號、│二萬元              │
│    │時五十二分許          │華南銀行新莊分行│                    │
├──┼───────────┼────────┼──────────┤
│    │                      │臺北市○○○路三│                    │
│四  │九十年六月十七日下午五│段二○三號、中國│未領得款項          │
│    │時五分許              │信託商業銀行忠孝│                    │
│    │                      │分行            │                    │
├──┼───────────┼────────┼──────────┤
│    │                      │臺北市○○街○段│                    │
│五  │九十年六月十九日下午一│一二○號彰化銀行│分三次共提領六萬元  │
│    │時十六分許            │永樂分行        │                    │
│    │                      │                │                    │
├──┴───────────┴────────┴──────────┤
│                                                                    │
│ 合計：共新臺幣十二萬元                                             │
│                                                                    │
└──────────────────────────────────┘
附表二：
┌───┬────┬─────┬──────────┬──────────
│編號  │盜刷時間│商店名稱  │  地          址    │    消費金額
│      │        │          │                    ├──────────
│      │        │          │                    │偽造之簽帳單及署押
├───┼────┼─────┼──────────┼──────────
│      │九十年六│尚智運動世│臺北市○○街○段十四│四千八百七十元
│ 一   │月十六日│界        │之一號              │（購買鞋子、帽子）
│      │下午五時│          │                    ├──────────
│      │二十二分│          │                    │以複寫方式在簽帳單顧
│      │許      │          │                    │顧客存根聯及特約商店
│      │        │          │                    │存根聯（如附件一）偽
│      │        │          │                    │造子○○中文署押各一
│      │        │          │                    │枚
├───┼────┼─────┼──────────┼──────────
│      │九十年六│遠東百貨股│臺北市○○路三十二號│七千四百元
│ 二   │月十六日│份有限公司│                    │
│      │下午六時│          │                    ├──────────
│      │九分許  │          │                    │以複寫方式在簽帳單顧
│      │        │          │                    │顧客存根聯及特約商店
│      │        │          │                    │存根聯（如附件二）偽
│      │        │          │                    │造子○○中文署押各一
│      │        │          │                    │枚
│      │        │          │                    │
│      │        │          │                    │
├───┼────┼─────┼──────────┼──────────
│      │九十年六│同右      │同右                │一千九百五十元
│      │月十六日│          │                    │
│ 三   │下午六時│          │                    ├──────────
│      │十四分許│          │                    │以複寫方式在簽帳單顧
│      │        │          │                    │顧客存根聯及特約商店
│      │        │          │                    │存根聯（如附件三）偽
│      │        │          │                    │造子○○中文署押各一
│      │        │          │                    │枚
│      │        │          │                    │
├───┼────┼─────┼──────────┼──────────
│      │九十年六│同右      │同右                │七百九十元
│      │月十六日│          │                    │
│      │下午六時│          │                    ├──────────
│ 四   │三十七分│          │                    │以複寫方式在簽帳單顧
│      │許      │          │                    │顧客存根聯及特約商店
│      │        │          │                    │存根聯（如附件四）偽
│      │        │          │                    │造子○○中英文署押各
│      │        │          │                    │一枚
├───┼────┼─────┼──────────┼──────────
│      │九十年六│同右      │同右                │五千七百八十元
│      │月十六日│          │                    │
│ 五   │下午六時│          │                    ├──────────
│      │五十四分│          │                    │以複寫方式在簽帳單顧
│      │許      │          │                    │顧客存根聯及特約商店
│      │        │          │                    │存根聯（如附件五）偽
│      │        │          │                    │造子○○中英文署押各
│      │        │          │                    │一枚
├───┼────┼─────┼──────────┼──────────
│      │九十年六│同右      │同右                │三千八百六十元
│      │月十六日│          │                    ├──────────
│ 六   │下午六時│          │                    │以複寫方式在簽帳單顧
│      │五十九分│          │                    │顧客存根聯及特約商店
│      │許      │          │                    │存根聯（如附件六）偽
│      │        │          │                    │造子○○中英文署押各
│      │        │          │                    │一
├───┼────┼─────┼──────────┼──────────
│      │九十年六│同右      │同右                │四千六百六十元
│      │月十六日│          │                    │
│ 七   │下午七時│          │                    ├──────────
│      │七分許  │          │                    │以複寫方式在簽帳單顧
│      │        │          │                    │顧客存根聯及特約商店
│      │        │          │                    │存根聯（如附件七）偽
│      │        │          │                    │造子○○中英文署押各
│      │        │          │                    │一枚
├───┼────┼─────┼──────────┼──────────
│      │九十年六│同右      │同右                │六百九十元
│      │月十六日│          │                    │
│ 八   │下午七時│          │                    │
│      │廿三分許│          │                    ├──────────
│      │        │          │                    │以複寫方式在簽帳單顧
│      │        │          │                    │顧客存根聯及特約商店
│      │        │          │                    │存根聯（如附件八）偽
│      │        │          │                    │造子○○中英文署押各
│      │        │          │                    │一枚
├───┼────┼─────┼──────────┼──────────
│      │九十年六│同右      │同右                │六千八百八十二元
│      │月十六日│          │                    │
│ 九   │下午七時│          │                    ├──────────
│      │卅七分許│          │                    │以複寫方式在簽帳單顧
│      │        │          │                    │顧客存根聯及特約商店
│      │        │          │                    │存根聯（如附件九）偽
│      │        │          │                    │造子○○中英文署押各
│      │        │          │                    │一枚
│      │        │          │                    │
├───┼────┼─────┼──────────┼──────────
│      │九十年六│中興百貨股│臺北市○○○路、長安│一千八百七十六元
│      │月十七日│份有限公司│東路口              │（購買淑女鞋）
│ 十   │下午三時│          │                    ├──────────
│      │廿七分許│          │                    │以複寫方式在簽帳單顧
│      │        │          │                    │顧客存根聯及特約商店
│      │        │          │                    │存根聯（如附件十）偽
│      │        │          │                    │造子○○署押各一枚
│      │        │          │                    │
│      │        │          │                    │
├───┴────┴─────┴──────────┴──────────
│
│總金額：三萬八千七百五十八元
│
└────────────────────────────────────
附表三：乙○○偽造之子○○印章及其以該印章在支票（支票號碼AH0000000
        號、面額六萬元、發票人為辛○○、受款人為子○○、發票日為九十年六月
        十四日、付款人為中國信託銀行總行儲蓄部）背面偽造之子○○印文各一枚
        。

司法院資訊處製作；財團法人民間司法改革基金會備份。
